【裁判字號】    97,訴,2891
【裁判日期】    980917
【裁判案由】    營利事業所得稅
【裁判全文】
臺北高等行政法院判決
                                      97年度訴字第2891號
                              .
原      告  神腦國際企業股份有限公司
代  表  人  甲○○（董事長）
訴訟代理人  楊總碧（會計師）
            王淑琍律師
被      告  財政部臺灣省北區國稅局
代  表  人  乙○○（局長）
訴訟代理人  丙○○
            丁○○
上列當事人間因營利事業所得稅事件，原告不服財政部中華民國
97年9月15日臺財訴字第09700362930號（案號：第00000000號）
訴願決定，提起行政訴訟，本院判決如下：
    主  文
原告之訴駁回。
訴訟費用由原告負擔。
    事實及理由
一、事實概要：
    原告係經營電話機及零件製造業，85年度增資擴展，並經核
    准選定自民國（下同）91年1月1日起連續5年內，就其新增
    所得免徵營利事業所得稅，其93年度營利事業所得稅結算申
    報，原列報其他收入新臺幣（下同）54,319,981元、合於獎
    勵規定之免稅所得（下稱免稅所得）3,657,805元、研究與
    發展支出117,374,419元及可抵減稅額44,510,897元，經被
    告初查以：（一）就其他收入部分，依課稅資料歸戶清單扣
    免繳資料，以其漏報松下資訊科技股份有限公司機會中獎獎
    金4,200元及中華電信股份有限公司臺灣中區電信分公司雲
    林營運處其他收入1,960元，核定其他收入54,326,141元；
    （二）就免稅所得部分，以其新增免稅產品銷貨收入列報1,
    432,312,948元，其中免稅產品長機及數位電話之單位成本
    與基準年度之單位成本差距甚大，換算約當銷售量後，調減
    新增免稅產品銷貨收入130,136,405元，核定新增免稅產品
    銷貨收入1,302,176,543元，而其免稅機器設備比率列報35.
    26%，惟模具設備56,770,973元認屬生產設備，應納入免稅
    機器設備比率分母計算，核定機器設備比率29.11%，又與經
    核准並完成之投資計畫產品無關之非營業損益列報虧損17,9
    35,903元，經核與免稅產品無關之非營業收入應包括停徵之
    證券交易所得858,048元及其他收入53,441,981元，復與免
    稅產品無關之非營業損失應包含投資損失2,550,000元、出
    售資產損失5,492,584元及跌價損失13,596,954元，核定與
    經核准並完成之投資計畫產品無關之非營業損益為32,660,4
    91元，並重行計算核定免稅所得1,392,953元；（三）就研
    究與發展支出及可抵減稅額部分，以研發專案產品概念說明
    及主要賣點描述及簡介說明、會議紀錄及機種日程表等皆非
    研究新產品，其內部領用明細表、領料單、外購研究機種及
    測試費用無法與研究發展專案勾稽，且原告未能提示研究發
    展計畫報告或紀錄、研發流程圖、參與研究人員完整工時紀
    錄、研發專案項目列示領料及用料之有關紀錄等資料供核，
    乃全數否准認列，核定研究與發展支出及可抵減稅額均為0
    元，應補稅額9,760,737元。原告不服，主張中華電信股份
    有限公司臺灣中區電信分公司雲林營運處其他收入1,960元
    已列報，而其產品機種並不相同，故售價及成本亦有差異，
    不應依單一銷售成本推算約當銷售量，且模具屬消耗性器材
    ，不應計入機器設備比計算，且於申請5年免稅清單中，亦
    未將模具納入，又其因資料龐大複雜，尚難列印成冊送查，
    惟研究專案項目皆為研發新產品範圍，符合投資抵減規定云
    云，申請復查。案經被告審查結果認為：（一）就其他收入
    部分：以原告提示內部一般轉帳傳票、收款日報表及郵政劃
    撥儲金帳戶收支詳情單等資料查核，確已包含上開其他收入
    ，原核定其他收入54,326,141元應予追減1,960元；（二）
    免稅所得部分：經就原告提示之成本表、新增免稅銷售額計
    算明細表、固定資產明細、經濟部工業局核准函及重要科技
    事業完成證明等資料查核，原告新增投資計畫之長機及數位
    電話產品，其單位成本與基準年度之單位成本差距甚大，核
    其規格顯有不同，並為其所不爭，依規定應依同類產品之單
    位成本為基礎，換算規格不同產品之銷貨量，原核定新增免
    稅產品銷貨收入1,302,176,543元，並無不合；模具設備係
    提供生產單位生產使用，已納入財產目錄，並按年攤提折舊
    費用，核屬與公司生產產品有關之機器設備範圍，依財政部
    76年5月5日臺財稅第7643843號函釋意旨，模具係使用於工
    廠產製產品時成型之用，乃現今大部分製品製造過程必須之
    製造方法，係生產事業生產產品之重要機器設備之一部分，
    因此模具可認屬機器設備之範圍，原核定列入免稅生產設備
    比率分母計算，並無不合；原核定全年所得額102,811,622
    元既經追減其他收入1,960元，重行核算免稅所得為1,392,9
    11元，惟較原核定免稅所得1,392,953元為低，基於行政救
    濟不得更不利於行政救濟人之決定之法理原則，該部分核定
    並無不合；（三）研究與發展支出及可抵減稅額部分：經就
    原告提示之新產品開發申請書、會議紀錄及機種日程表等資
    料查核，其所稱之新產品僅為有別於既有產品而增加配備、
    外觀表現、支援相容性、降低成本以利低價競爭，核非屬新
    產品之研究發展範圍，原告復未能提示可供勾稽之研究發展
    計畫報告或紀錄、研發流程圖、參與研究人員完整工時紀錄
    、研發專案項目列示領料及用料之有關紀錄，原核定全數否
    准認列，並無不合等由，遂作成97年5月28日北區國稅法一
    字第0970007425號復查決定（下稱原處分），追減其他收入
    1,960元，其餘復查駁回。原告仍表不服，就免稅所得、研
    究與發展支出及可抵減稅額等項目，提起訴願，遭決定駁回
    ，遂提起本件行政訴訟。
二、本件原告主張：
（一）免稅所得部分：
    1.參照原處分及訴願決定所載，均認定模具設備56,770,973
      元屬生產設備，應納入免稅生產設備比例分母計算，核定
      免稅設備比例29.11%云云，實有違誤。蓋本件模具不屬生
      產設備，不應將之納入免稅生產設備比例分母計算，免稅
      設備比例應重行計算，茲說明如下：
      (1)模具必須與機器設備相結合始可生產，模具是否屬於生
        產設備。應視該事業是否具有與模具相結合以生產之相
        關機器設備而定，不應逕認為模具即為生產設備，此觀
        目的事業主管機關經濟部工業局之自動化生產設備投資
        抵減申請作業項目中並未包含模具，且亦未將模具視為
        生產設備自明。
      (2)關於模具是否屬於機器設備，財政部與經濟部間迄今尚
        有不同見解，且最後亦尚未達成共識，此觀財政部與經
        濟部於96年3月14日召開「研商模具及研究發展設備適
        用新興重要策略性產業5年免徵營利事業所得稅計相關
        疑義」會議、97年7月3日財政部以臺財稅字第09704526
        650號函發函予經濟部工業局討論有關「新興重要策略
        性產業屬於製造業及技術服務業部分獎勵辦法」及97年
        10月9日財政部以臺財稅字第09704027220號函發函予經
        濟部工業局討論有關手機整機組裝廠商自行購置模具供
        生產其手機機殼廠商使用適用5年免徵營利事業所得稅
        計算疑義自明，而財政部上開97年10月9日函係就模具
        是否屬生產設備為定義性解釋，應無被告所稱法律不溯
        既往原則之適用。然被告對原告93年度申報之5年免稅
        所得額逕行核定模具認屬生產設備，應納入免稅生產設
        備比例分母計算，實屬有誤。
    2.退步言，即便模具屬生產設備應納入免稅生產設備比例分
      母計算，亦應將目的事業主管機關所核發之完成證明所載
      全新設備清單中之模具列入免稅生產設備比例分子計算，
      且原未列入生產設備之模具經管轄國稅局查核轉正為生產
      設備並計入計算公式機器設備比例之分母者，如其屬依投
      資計畫購置之全新機器、設備，但原未列入完成證明所載
      全新設備清單，經目的事業主管機關核准補列於全新設備
      清單者，亦應列入計算公式機器設備比例之分子。
    3.財政部就新興重要策略性產業5年免徵營利事業所得稅，
      於96年3月14日召集邀請經濟部等單位就相關計算疑義加
      以澄清並作成會議記錄亦採相同見解。原告於近日始知悉
      上開會議紀錄，並已於97年8月1日以郵遞方式向經濟部中
      區辦公室申請將模具補列於全新設備清單，應不日即可核
      准補列於全新設備清單，而可列入計算公式機器設備比例
      之分子，以保障租稅之權益。又宏達電股份有限公司之手
      機模具經管轄國稅局認定並非生產設備，原告產品與該公
      司手機模具相類似，故就相同事務應為相同處理。
    4.本件爭點之一即模具是否屬於生產設備部分，由經濟部工
      業局與財政部賦稅署研商，達成結論略以：「1、……爰
      公司與國稅局對模具所涉製程是否屬獎勵之核心製程產生
      計算免稅爭議時應由賦稅單位主動函請本局提供專業意見
      。」、「（二）目前實務上常發生公司與國稅局對模具是
      否為生產設備之認知不同，公司於申請完成證明時，認為
      其所購置設備之模具不應列入機器設備清單，致亦未列入
      目的事業主管機關核發之完成證明所附之機器設備清單中
      ，但國稅局審查其營利事業所得稅結算申報時認定模具應
      為生產使用，於計算其免稅所得時，將模具金額列入機器
      設備比之分母。本局建議如發生上述認知不同之情況，應
      可由國稅局自行斟酌計算公式之合理性，配合調整放入分
      子中。」等語，則本件模具是否屬於生產設備，應函請經
      濟部工業局認定，退步言，縱被告認定模具屬於生產設備
      而將其列入機器設備比之分母，惟斟酌計算公式之合理性
      ，亦應將其放入分子中計算較為公允。
    5.申言之，關於模具部份：
      (1)「行政行為應受法律及一般法律原則之拘束。」、「行
         政行為非有正當理由，不得為差別待遇。」、「行政
         行為，應以誠實信用之方法為之，並應保障人民正當
         合理之信賴。」、「行政機關就該管行政程序，應於
         當事人有利及不利之情形一律注意。」行政程序法第4
         、6、8 、9條定有明文。茲依財政部於96年3月14日所
         召開之「研商模具及研究發展設備適用新興重要策略
         性產業5年免徵營利事業所得稅計算相關疑義」會議記
         錄六（一）第１點決議，「模具如為公司生產所必備
         之設備，無論係帳列固定資產，按年提列折舊，或因
         耐用年限不足兩年而列報當年度費用，均應計入『新
         興重要策略性產業免徵營利事業所得稅免稅所得計算
         要點』第7點免稅所得計算公式之當年度機器設備比率
         之分母。但模具「經目的事業主管機關認定」非做生
         產使用者，則不列入計算公式機器設備比率之分母。
         」本案所謂「經目的事業主管機關」係指「經濟部工
         業局」，故經濟部工業局98年2月25日工電字第098001
         59880號函謂：「……3.關於模具應否列入生產設備爭
         議，請酌參本局前於97年10月15日與財政部賦稅署協
         商之會議結論一、(一)財政部賦稅署表示：1、……爰
         公司與國稅局對模具所涉製程是否屬獎勵之核心製程
         產生計算免稅爭議時，應由賦稅單位主動函請本局提
         供專業意見。」等語，兩造既對於系爭模具是否屬於
         生產設備爭執不定，不論依被告與工業局達成之共識
         、誠實及信用原則，及對原告有利及不利之情形應一
         律注意等規定，都應由被告主動函請經濟部工業局提
         供專業意見，確認系爭模具是否屬於生產設備，而為
         被告核認稅額之依據，方屬適法，被告先與工業局達
         成上開協議，卻無任何理由拒絕將本案送請工業局提
         供意見，明顯違反上開規定，所為補稅之處分自屬違
         法處分，應予撤銷。
       (2)另依財政部97年10月9日臺財稅字第09704027220號函
         說明二中，摘錄經濟部工業局97年8 月22日工電字第
         0970078904號函如下：「……（一）手機產品特性已
         屬一般消費性電子產品，其外觀設計至為重要，故產
         品生命週期短，尤其ODM 、OEM 廠商須應客戶要求機
         種繁多，投資計畫完工後，生產期間模具更替頻仍，
         於全新設備清單註記模具具有『定期汰舊』特性之可
         行性實有困難，且該模具亦非在廠內之生產設備（除
         非模具與射出機器皆在廠商生產外殼），故本案模具
         應可歸列為『非』生產所使用，得不列入免稅所得計
         算公式之機器設備比率之分母。（二）手機生產技術
         層次高，其屬資本密集產業，選定為獎勵項目乃其需
         投入相當高之研發費用，且無線電產品在製程方面也
         相當重要，皆牽涉每段製程信號干擾之量測調校，其
         中以『手機板電路設計能力、手機組裝整合及測試之
         製程』尤為重要，建議以此為本案之獎勵核心價值範
         圍。」且財政部97年10月9 日臺財稅字第0970402722
         0 號函說明三中表示：「鑑於本案之目的事業主管機
         關認為於全新設備清單註記模具具有『定期汰舊』特
         性實有困難，且手機整機組裝廠商自行購置模具供生
         產其手機機殼廠商使用，該模具非屬在廠內之生產設
         備，應歸列為非生產所使用，爰依前開會議記錄六（
         一）第１點但書，該模具不計入免稅計算公式機器設
         備比率之分母及分子。」被告對於模具並非一體認定
         為生產設備，據原告所知，宏達電子公司關於手機模
         具部份即經認定為「非」生產設備，原告所生產之長
         距離無線電話機（簡稱：長機）、無線數位電話機等
         產品與宏達電子公司生產之手機為相同或相類似之產
         品，均屬一般消費性電子產品中的無線電產品，除產
         品功能外，其外觀設計對於是否吸引消費者是否購買
         至為重要，故產品外觀時有更替，投資計畫完工後，
         生產期間模具更替頻仍，且系爭模具皆是交由其他廠
         商射出成型而非原告在廠內的生產設備，再再皆與上
         述經濟部工業局97年8 月22日工電字第0970078904號
         函所示之手機產品生產特性相符。依平等原則，被告
         應將系爭模具歸列為非生產所使用，而不計入免稅計
         算公式機器設備比率之分母及分子。
       (3)退步言之，依行政程序法第10條及第7 條之規定，參
         酌經濟部工業局98年2 月25日工電字第09800159880
         號函另謂：「（二）目前實務上常發生公司與國稅局
         對模具是否為生產設備之認知不同，公司於申請完成
         證明時，認為其所購置設備之模具不應列入機器設備
         清單，致亦未列入目的事業主管機關核發之完成證明
         所附之機器設備清單中，但國稅局審查其營利事業所
         得計算申報時認定模具應為生產使用，於計算其免稅
         所得時，將模具金額列入機器設備比之分母。本局建
         議如發生上述認知不同之情況，應可由國稅局自行斟
         酌計算公式之合理性，配合調整放入分子中。」倘若
         被告在兩造對於模具是否屬於生產設備存有認知不同
         之情形下，又不願函請工業局提供意見，依上開法律
         規定，自應援依工業局上開建議，「斟酌計算公式之
         合理性，將模具配合調整放入分子中。」被告既不依
         誠信遵循與工業局達成之共識，又不願援依宏達電子
         公司認定模具之方式認定，更不願選擇對於原告損害
         最少之方式核認稅額，違背法律至為明確。
（二）研究與發展支出及可抵減稅額部分：
    1.原告自申請復查至訴願過程，已於逐次申請文件述明研究
      發展之資料龐大且複雜，惟於92年度營利事業所得稅結算
      申報資料將彙總之資料表送予被告，對於各項研發專案機
      種、參與研發人員、研發流程圖及專案之領料資料皆已一
      併檢送（詳參EP-490專案計劃），被告及訴願決定認原告
      未提示上述相關研發資料供核，難令原告甘服。
    2.研究發展是否屬研發新產品之範圍，非財會或稅務人員可
      逕行判斷，原告自申請復查至訴願過程，亦未接獲被告人
      員要求原告研發專業人員到場說明或要求進一步提示更詳
      盡之研發相關證明文件，被告逕認非屬研發新產品之範圍
      云云，絕非妥適，故研究與發展支出117,374,419元及可
      抵減稅額44,510,897元，應依原告申報資料予以維持。是
      以，原告於92年度營利事業所得稅結算申報資料時，即已
      提出各研發機種之研發計劃資料，且自審查、復查及訴願
      階段，皆未接獲被告通知要求補充上述資料，故原處分之
      認定實有違誤。
    3.營利事業所得稅研究與發展及人才培訓支出適用投資抵減
      疑義案件，得依「財政部各地區國稅局處理研究與發展及
      人才培訓支出適用投資抵減疑義作業要點」規定，申請被
      告之「研究與發展及人才培訓支出適用投資抵減疑義處理
      小組」處理。本件關於研究與發展及人才培訓支出是否適
      用投資抵減產生疑義，請准許原告向上開處理小組申請處
      理後，再予定奪。如鈞院不同意原告先向上開處理小組申
      請處理，解決疑義，因本件涉及原告研究開發者是否屬於
      「新產品」，此部分須由設計研究開發人員到庭說明，較
      能釐清事實，故請傳訊證人陳俊呈以明上情。
    4.原告所提研究發展計劃資料共29件，均屬新產品之研究發
      展類別，茲說明如下：
      (1)有關產品發展計劃提案單位非研發部門部分，除純研究
        機構之計劃提案，一般公司均由市場部門（Marketing
        Department）根據市場需求調查結果提出。原告所有產
        品之提案均遵循公司內部新產品開發流程（即「新產品
        開發設計作業規定」，S1-SOP-MKG-008），由產品行銷
        部（Product Marketing Department）針對產品概念及
        主要賣點，撰寫「新產品開發企畫書」，經由產品行銷
        部門最高主管審核後，透過「新產品開發需求單」（NP
        DR，New Product Development Request），送呈業務
        部、經營管理部、研發部與總經理核准。核准之後，再
        由研發部門開始「新產品開發計畫書」（NPDP，New Pr
        oduct Development Plan）之撰寫，將企劃書中有關硬
        體開發、軟體發展、系統整合、及外觀、機構設計之部
        分作詳細之定義、分析與初步設計，且分配相關部門人
        員與預估時程，最後透過「新產品開發通知單」（NP
        DN，New Product Development Notice）通知各相關單
        位如品保、製造部門等，故產品發展計劃之提案非研發
        單位應屬業界常態。
      (2)有關產品發展計劃書之內容未說明產品之創新度等部分
        ，由於產品行銷部撰寫企劃書及新產品開發需求單等文
        件之主要目的為內部溝通，並未考量研發投資抵減，對
        於被告之要求更一無所知，因此在撰寫其內容，包括產
        品特性、產品外觀概念、性能要求、競爭者分析、成本
        分析、銷售預測、損益分析等，重點往往置於對有可能
        誤解之處清楚描述，而未考量其描述是否符合研發投資
        抵減。因此即使該計劃所用技術具高難度、開創性或前
        瞻性，因其為研發單位所需評估與克服，非產品行銷部
        撰寫企劃書及新產品開發需求單時著墨之重點。至於企
        劃書中對於外觀、造型及色彩等之描述較為詳盡，係因
        外觀造型及色彩為產品之第一印象，產品行銷部撰寫企
        劃書時較多敘述，對於其並不熟悉且非其職掌之技術領
        域，僅提出規格及要求，而不討論細節。故如以計畫開
        案文件對於該計畫使用技術及所產出產品之創新度之描
        述，作為研發投資抵減之主要判斷依據，尤其原告對於
        被告之審查標準在本件之前一無所悉（至今對於認定創
        新之具體標準仍不得而知），恐有失公允。
      (3)有關產品發展時程過短，茲說明如下：
        產品發展計畫之技術及所產出產品之創新度，實不宜
          以計畫時程之長短作為判斷標準。如歷史上收取專利
          金最多發明之迴紋針為例，其發明過程極短但精髓在
          其構想。又如Apple Inc.之iPOD，其獨特之處在於其
          外觀及人機介面之巧思，而不在其費時開發之硬體及
          軟體。故計畫時程長短不適合作為判斷是否具前瞻性
          或開創性之標準。
        同時，如前所述，產品行銷部撰寫企劃書及新產品開
          發需求單時所列研發時程及產品上市時間係預估或希
          望之日期，實際計畫所需時間因種種原因往往長於預
          估值（如規格或設計變更、元件性能不如預期或停產
          、硬軟體整合難度高於預估、執行人員短缺或異動、
          材料交期延長等原因），甚至計畫亦可能暫停或終止
          。
        誠如任何其他高科技產業，計畫之風險性亦可能導致
          數種情形，包括研發成功，產品移交生產線之後，因
          市場反應不如預期或生產成本、良率等因素，決定不
          進入量產；研發完成，但因材料成本高於預期，不具
          競爭優勢，內部決定不移交生產線；研發過程當中，
          因技術難度或時程延誤超出預期，產品錯失最佳上市
          時機，或新技術、新競爭產品出現，內部決定停止開
          發計畫；研發過程當中，開案時所預期之市場或客戶
          需求消失，內部決定停止開發計畫。
        當上述情況之一發生時，產品行銷部會填寫「新產品
          開發變更需求單」呈送各相關單位同意中止或暫停計
          畫執行。時程延誤時，產品行銷部亦以「新產品開發
          變更需求單」更新時程，或於計畫時程管理系統中更
          新時程，以利其他配合單位採取必要因應措施（如備
          料、人力安排、優先次序等之調整）。因此，產品行
          銷部撰寫企劃書及新產品開發需求單時所列研發時程
          及產品上市時間一般實為預測及理想值。
        此外，更重要在於因前述種種計畫執行之風險性及不
          確定因素，原告大多數專案在產品行銷部撰寫企劃書
          及新產品開發需求單之前，或在等待市場或客戶明朗
          之同時，實際上已經歷一段或長或短時期之技術評估
          及先期技術開發階段。亦即，計畫通常在正式開案之
          前已進行許久。企劃書及新產品開發需求單所填寫之
          計畫開始日，實際上為正式開案，以取得內部計畫案
          號（Project Code）之日期，此案號係用以動員研發
          以外部門及作為會計科目，然計畫通常已在研發部門
          進行一段時日。故計畫時間長短不適合作為判斷是否
          具前瞻性或開創性之標準，以「新產品開發需求單」
          所列開案申請日期及產品上市時間據以計算計畫時間
          更失準確。
      (4)關於產品研發過程未詳述、資料不齊全之部分，茲說明
        如下：
        其主要係因原告所有產品之開發均遵循公司標準作業
          流程「新產品開發設計作業規定」，所有計畫自開案
          至進入量產，均區○○○○○段（Stages S0-S5），
          管控進度，每個階段之結束（Checkpoints C0-C5）
          則有審核把關之機制、單位及條件，其包括S0/C0（C
          oncept）- 開案及審核；S1/C1 （Specifications
          and High-level Design ）- 初步設計、可行性評估
          、風險評估；S2/C2 （Detail Design ）- 細部設計
          、系統整合；S3/C3 （Commercialization ）- 系統
          整合測試、SQA/QE設計驗證、集料、量試準備、Alph
          a 樣品測試；S4/C4 （Production Validation ）-
          移交工廠、生產性評估、認證；S5/C5 （Pilot Run
          ）- 量試、Beta樣品測試；Mass Production-小量量
          試、量產。
        由於所有計畫均遵循上開流程，因此在提供予被告資
          料中未再提供個別計畫流程圖。同時，計畫檔案中並
          未（或無法）包含一些以電子表單方式進行或記錄之
          資料。惟原告計畫進行中之管理，包括試作、領料、
          變更、設計文件產出等實以Microsoft Project（MS
          Project）軟體作為管理及溝通平臺。參照原告所提
          使用Screen Capture擷取之範例（即Microsoft Pro-
          ject-SD-S5專案.mpp），所有計畫均使用該軟體詳細
          列舉計畫中應執行之所有任務、其相對與依存關係、
          負責工程師、任務始終時間、實際工作天數等等。在
          原告提供之原始資料中，應已包括所有個別計畫之MS
          Project記錄，故研發過程資訊，實大多已包含於其
          中。
      (5)就自我品牌、技術導向之部分說明如下：
        原告為臺灣通訊設備製造產業中極少數以自我品牌行
          銷（佔營業額90%以上）之技術導向公司之一。除擁
          有完整研發（射頻、硬體、軟體、機構、外觀等設計
          ）及製造能力（且完全在臺灣）之外，更有獨特之核
          心技術及6個海外行銷分公司，且研發費用一直維持
          無線通訊事業群（不計行動電話事業群營業額，蓋其
          為一獨立事業群，且無研發部門）年營業額8%以上佔
          比（業界平均為3%以下），93年研發費用178,027,29
          4元更達營業額10.82%，在臺灣高科技產業應名列前
          茅，足以證明原告係以研發為主之公司。
        有關研發內容及深度，原告係以自我品牌行銷，並維
          持產品高毛利，此為產品非以低價取勝或Me-too型與
          其他同業產品之功能大同小異之另一佐證。以93年所
          提研究發展計劃29件為例，其中達量產或S5（Beta）
          樣品銷售者總計13件，而平均毛利率為29.7%，遠高
          於一般OEM產業（少於10%毛利率），係因原告以自我
          品牌行銷無線通訊語音及數據傳輸設備已二十餘年，
          在戶外型及長距離企業等級應用之利基市場上已建立
          相當國際知名度。設計此類型產品往往無IC晶片廠商
          提供之參考設計（Reference Design），即或偶而有
          之，原告亦須要將參考設計作相當大幅度更改，方能
          作出功能上與競爭者有較大差異之產品，不可能僅靠
          外觀造型、色彩計畫或微小修改取勝，故原告不可能
          無持續創新，僅靠對舊產品之修改，據以擺脫競爭者
          並創造高毛利。
        以語音通訊產品為例，原告從最早期之有線電話機及
          46/49MHz短距離單子（手）機無線電話開始研發製造
          ，歷經VHF、UHF、900MHz、2.4GHz、數位跳頻、多子
          機、多母機、交換機技術及多細胞系統數個世代，每
          1個世代演進皆為1個技術上之跳躍，至今原告無線通
          訊事業群（95年分割成為神準科技股份有限公司）已
          有技術能力自行設計1個技術複雜度與行動電話系統
          類似之產品，其中數位無線交換機系統更在全世界市
          佔率達6%以上（從0%開始），豈屬1個產品無策略、
          技術無深度之公司。是在數據通訊產品方面，原告之
          無線通訊事業群於91年方開始進入市場，從對於此類
          產品無任何基礎，歷經802.11、802.11b、802.11a、
          802.11g、802.11n、Intersil、Atheros、及Ralink
          數個世代之標準及開發平臺，每個世代演進皆為1個
          技術上之跳躍，至今原告之無線通訊事業群已有產品
          可與國際知名大廠Cisco、Juniper等在某些產品線上
          競爭，足見原告係以研發而非以製造帶動進步之公司
          。
        此外，原告之產品，猶如其他大多數利基型產品一般
          ，往往屬「內創型」，即係由公司主導，自行根據對
          於市場之分析，據以定義新產品及研發計畫，因此在
          產品策劃階段往往僅有期望之應用及通路，並無既定
          客戶，故大多計畫係因應「市場需求」或「市場趨勢
          」，極少因應「客戶需求」而開案，加上利基市場產
          品因市場或較分散或規模較小，導致資料收集不易，
          市場調查機構一般缺乏興趣，因此往往缺乏可用之市
          調報告，故原告之海外分公司、通路夥伴及市場行銷
          部人員之判斷方為計畫開案之主要根據。是原告計畫
          所承擔之風險性較其他以製造為主之公司高出甚多，
          此可從原告大多計畫企畫書在填寫「目標客戶」1欄
          其實僅有預期通路，而無既定客戶，且比例甚高之計
          畫在執行過程中途決定暫停或中止之主要原因，以在
          93年度所提研究發展計劃29件為例，其中達量產或S5
          （Beta）樣品銷售者總計13件（45%），而最後開放
          量產者僅有7件（24%），故原告計畫風險性之高可見
          一般。故就本件所提29件研究發展計劃（分屬於6個
          不同產品類別），於每個產品類別各舉1個計畫為例
          ，說明原告所提研究發展計劃均具開創性、前瞻性或
          風險性，應屬新產品之研究發展類別。
      (6)以計畫1之EP-490 New RFM計畫為例，其應屬新產品之
        研究發展，茲說明如下：
        計畫1之簡介如下，名稱：EP-490 NEW RFM，本計畫
          目的係研發新一代900MHz高速跳頻（每秒100跳）射
          頻模組，其難度在於要求高發射功率（28dBm）、高
          接收感度（-110dBm）、低消耗電流，同時又必須能
          夠在250kHz頻寬的條件下做到跳頻之後之快速頻率穩
          定（160μs之內達±5kHz），如此嚴苛的設計目標已
          達軍用通訊設備之規格，國內具備此設計能力之廠商
          寥寥無幾。原告數位無線電話系列產品，正是依賴了
          此一自行設計之獨特射頻模組來達到超長通訊距離之
          特性，也是此類產品平均毛利率超過50﹪之主要原因
          。與原始設計相比，新模組徹底變更了包含鎖相迴路
          （PLL ）、功率放大器（PA）、中頻濾波器、和接收
          器的壓控振盪器（VCO ）架構等射頻模組的關鍵子系
          統。功率放大器之驅動器也愛更設計，以解決原始設
          計的過熱問題。
        該計畫所研究設計者，實非1個成品，而係1個大約由
          400個零件組成之射頻模組（RFM = Radio Frequency
          Module），可謂為1項技術。射頻模組係1個負責在無
          線電發射時將基頻（Baseband）信號轉換成射頻信號
          ，使無線電在所指定之頻段工作並符合法規或行業標
          準，同時其在接收時負責將射頻信號轉換成基頻信號
          ，以利其他硬軟體作信號處理，將所傳至之有用訊息
          從各種環境及設備雜訊中取出。所有無線電器材均有
          不同複雜程度之射頻模組或次系統（Sub-system）。
          該計畫所研究設計者，實係原告下一代900MHz寬頻跳
          頻射頻模組，而非如其計畫名稱所暗示僅用於EP-490
          產品（事實上直至97年8共有8種產品採用此射頻模組
          或其技術）。產品行銷部於撰寫企劃書及新產品開發
          需求單時，並未考量公司外部閱讀，因此未說明其實
          為1項技術及1個無外型及色彩計畫之次系統，且將成
          品EP-4902（EP-490之下一代）之新產品開發需求單
          附於檔案，作為輔助說明，以致被告誤認其為1個取
          代原設計之部分元件及外型、色彩之成品開發計畫。
        產品行銷部於新產品開發需求單所述有3顆零件已停
          產，實係為解釋必須設計下一代900MHz窄頻跳頻射頻
          模組之原因與開案理由，以獲管理階層同意開案，並
          非指僅需更換3顆零件（如何變更設計係由研發部門
          決定），至於產品行銷部希望一次試作後即可用，係
          為強調其急迫性，因已在生產線量產之產品急須此射
          頻模組，而非意指該計畫僅須一次試作（產品行銷部
          如何預知僅須一次試作？）。事實上，設計該新一代
          射頻模組之工作在開案之前已進行多時，亦經歷多次
          非正式試作（因未開案，亦無案號，但研發部門預知
          不可避免），因零件廠商在停產之前1年已通知。業
          界慣例零件停產（EOL，End of Life）前6個月須預
          告，如為集成度較高之主動元件則為1年。故研發部
          門早已進行技術評估及先期技術開發，而非計畫僅進
          行兩個月及1次試作。以900MHz窄頻跳頻射頻模組之
          設計難度，世界上並無任何研發單位可在兩個月及1
          次試作完成。
        上開新一代射頻模組幾乎為全新設計，而非舊模組之
          微小修改。事實上，研發部門早在第1代900MHz窄頻
          跳頻（250kHz頻寬，每秒100跳）射頻模組與EP-490
          同時進入量產之後，已著手開始新一代射頻模組設計
          ，因原告預見該模組可應用於未來所有基於Rainier
          平臺（由原告自行研發並擁有專利之硬軟體平臺）設
          計之系列產品，而舊模組有一些已知缺陷，故即使無
          主要元件停產之問題，重新設計1個下一代之標準跳
          頻射頻模組亦勢在必行。
        舊模組元件數高（約由500個零件組成）、成本高、
          體積大、生產直通率偏低約、並有過熱問題，新一代
          射頻模組須徹底改善此等已知缺陷。甚者，3顆停產
          零件當中之LMX1501（製造商NS，National Semicon-
          ductor）為鎖相迴路（PLL，Phase Lock Loop）IC，
          係為射頻模組之最主要元件之一（如將射頻模組比喻
          為1部汽車，鎖相迴路則為引擎），其改變牽動架構
          性之設計變更。尤其窄頻跳頻線路設計之難度在於其
          頻率調整須在很短時間內穩定下來，以該設計要求為
          例，由於每秒跳100次，即每10毫秒（ms）須變更頻
          率，而在此10毫秒中又須傳送及接收4個全雙工之語
          音信號，是頻率調整須在約200微秒內穩定下來，以
          供數據傳輸，此種等級技術一般僅見於軍事通訊設備
          ，與原始設計相比，新模組徹底變更包含鎖相迴路）
          PLL）、功率放大器（PA，Power Amplifier）、中頻
          濾波器與接收器之壓控振盪器（VCO，Voltage Con-
          trol Oscillator）架構等射頻模組之關鍵子系統，
          功率放大器之驅動器亦變更設計以解決原始設計之過
          熱問題。此等新設計除解決已知問題，亦使得新射頻
          模組元件數降低大約20%，體積減少約35%，生產直通
          率亦提升許多。
        由於部分競爭者係以抄襲原告設計而低價競爭，則原
          告向來重視產品推出前之保密而不重視申請專利，蓋
          專利保護在某些國家成效不彰，尤其硬體設計係直接
          呈獻於產品上，一旦產品上市，抄襲極為容易。但原
          告上開計畫之難度、創新度及其成果自信為在臺灣業
          界無人能及。故該計畫成功取代舊射頻模組，並如前
          所述成為數個機種（EP-490、SP-932、EP-902、EP-9
          22、EP-922Pro 、SP-922RU、SP-922SG、RCA25450）
          之核心技術。
      (7)以計畫2之NL-3054CB Plus（J）計畫為例，其應屬新產
        品之研究發展，茲說明如下：
        計畫2之簡介如下，名稱：NL-3054CB PLUS(J)，NL-3
          054CB PLUS(J)係基於當時無線網路晶片供應商技術
          最先進之Intersil公司所剛發表的Jawelin單晶片積
          體晶片組（媒體存取控制器+基頻處理器）所設計的
          PCMCIA網路介面卡，符合IEEE 802.11 b/g標準，本
          公司在計畫執行階段除了必須與Intersil密切合作，
          共同分析、解決所遭遇到之硬體及軟體問題，包括Ja
          welin 晶片本身之設計問題—尤其是與採用其他晶片
          製造商之基地台（AP）之問的相容性測試及問題解決
          之外，並為拉大與競爭者產品之差異，將最大傳輸功
          訊距離。神腦是全世界率先採用這個硬軟體平台，並
          成功將傳輸功率從參考設計的I6dBm 大幅提高到23dB
          m ，同時亦將接收感度提高了5dB 。此12dB之優勢使
          本產品在空曠測試環境多了將近4 倍通訊距離。神腦
          是全世界率先採用這個軟硬體平台，並成功將傳輸功
          率加大、感度提高的第一個製造廠商。
        被告根據該該計畫之「新產品開發需求單」所載之申
          請日期（92年5月4日）及上市時間（92年6月），主
          張其應屬92年度計畫，應自93年投資抵減項目刪除云
          云。然如前所述，新產品開發需求單上所載日期實為
          產品行銷部於開案時之預估及希望日期，實際計畫執
          行當中有各種原因導致計畫延期或暫停、中止，真正
          計畫時程應以MS Project所記錄為準。且被告可從原
          告原始提供該計畫之「新產品開發企畫書」注意到該
          企畫書之發行日期為92年6月19日，即實際開案日期
          已比預期延後。又原告原始提供之MS Project亦載明
          「開放量產核准書」於93年10月27日始發行，故該計
          畫屬93年度計畫。
        該計畫研究目的係以新的硬體及軟體設計平臺，設計
          出功能與舊產品（NL-3054CB Plus）一模一樣，但成
          本與售價更低，即為「性價比」更高之產品。
          NL-305 4CB Plus 係符合IEEE 802.11b/g標準之PCMC
          IA無線區○○路介面卡，而該計畫之困難與創新在於
          使用當時最新之Intersil公司（無線區○○路領導晶
          片製造商之一）之新一代Javelin 單晶片積體晶片組
          ，亦即其單一晶片整合媒體存取控制器（MAC ）及基
          頻處理器（Baseband Processor），原告乃率先採用
          該硬軟體平臺之廠商之一。由於當時IEEE 802.11g為
          新通訊標準，事實上尚處於草擬標準（Draft Standa
          rd）階段，而單晶片設計亦數創舉，雖然好處係如此
          設計可降低整體成本，但原告實際上為如此設計之白
          老鼠，在計畫執行階段須與Intersil密切合作，共同
          分析、解決所遭遇之硬體及軟體問題，包括Javelin
          晶片本身設計問題，尤在與採用其他晶片製造商之基
          地臺之間相容性測試及問題解決。此為該計畫時程遠
          長於產品行銷部於開案時基於樂觀假設所預估及希望
          之日期。又該計畫時程長於預期之原因，則係當時IE
          EE802.11 g與另一幾乎同時提出之IEEE802.11a 標準
          處於搶奪市○○○○○段，導致市場普遍有觀望現象
          ，亦致使該計畫執行時間拖長。
        該計畫另1項困難與創新在於原告希望將最大傳輸功
          率從參考設計（Reference Design）之17dBm，大幅
          提高至23dBm。經由研發工程師努力，成功達到目標
          ，是原告係率先採用該硬軟體平臺，並成功將傳輸功
          率加大之第1個臺灣製造廠商。而將最大傳輸功率提
          高6dB（即4倍）之好處係通訊距離可以更遠，此為絕
          大多數原告無線通訊產品之共同特色，而6dB優勢在
          室內工作環境代表大約25%更遠之距離，在空曠地則
          增加約60%之距離，在點對點使用高天線塔臺情況下
          ，可有將近多1倍之距離。然而加大傳輸功率之難度
          亦非一般以製造為主，研發（尤其射頻線路設計）能
          力較弱之公司所能輕易克服，此因伴隨高功率之數個
          不容易且須解決問題包括線路線性度須更好，否則信
          號將失真、線路板雜訊更高影響感度、雜散發射使法
          規容許之規格更難達到、消耗電流更多電源線路須從
          新設計等，此為參與製造無線區○○路之廠商雖多，
          但至今能設計高功率產品卻極為少數之原因。
        該計畫產品於推出後廣受市場歡迎，直至95年停產，
          相較其他廠商無線區○○路介面卡產品之生命週期一
          般為6個月至1年相比，足證原告產品之差異性。
      (8)以計畫5之SI-7800H計畫為例，其應屬新產品之研究發
        展，茲說明如下：
        計畫5之簡介如下，名稱：SI-7800H，SI-7800H後來
          改名SI-680H，為原告第一代Wi-Fi無線電話，係採
          用Atmel 300OCPU晶片組所設計之無線單模網路電話
          ，符合IEEE 8O2.1lb及最新的網路通訊SIP（Session
          Initiation Protocol）標準，是全世界第一個被產
          業組織Wi-Fi論壇所認證通過的Wi-Fi電話。由於屬創
          新應用與產品，所有硬體、軟體及晶片組之技術問題
          ，均無前例可參考，同時手機設計獨有之尺寸、耗電
          量、散熱、顯示器、天線、人機介面等限制及挑戰，
          難度極高，非一般製造商敢輕易嘗試。原告成功完
          成設計並進入量產。
        SI-7800H係支援IEEE802.11b無線區○○路標準，並
          以最新網路通訊協議SIP（即Session Initiation
          Protocol）實現語音通信之無線網路電話。在當時，
          此種產品及應用屬於具有前瞻性之新嘗試，因雖有線
          網路電話VoIP（Voice over Internet Protocol）應
          用自西元1990年代末期已被提倡，但因語音品質不如
          傳數統有線電話，故除電信局端設備逐漸引用外，一
          般消費者及企業用戶並未普遍接受。但隨著Skype等
          有線VoIP服務興起、用戶端頻寬逐漸擴充以及IEEE80
          2.11b之逐漸成熟，不同廠牌設備之間相容性問題減
          少，使得無線網路電話應用環境逐漸成熟成型。
        然由於無線網路電話在當時屬於萌芽階段，技術尚未
          完全成熟、可用之硬軟體平臺不多、市場不明確、而
          手機設計之難度原本即高（有尺寸、耗電流、電池、
          散熱、顯示螢幕亮度等先天限制），因此風險性極高
          。所幸原告積多年設計電話手機之經驗，以及在IEEE
          802.11b無線區○○路產品建立之基礎，評估後決定
          投入此新興領域，並先專注於企業用戶市場。研發部
          門評估後決定採用美國知名平臺供應商Atmel之Atmel
          3000晶片組及901 CPU，由於係全世界第1個以該組合
          開發之產品，是在計畫執行當中與Atmel研發部門密
          切合作，共同分析、解決所遭遇到之硬體及軟體問題
          ，尤其即時語音通訊應用中任何硬、軟體及系統設計
          之缺陷，都將對通話品質造成立即而明顯之影響，而
          2.4GHz（IEEE802.11b使用之頻率）頻道擁擠及距離
          短對漫遊性能及穩定性更屬一大挑戰，所幸研發人員
          均能克服，成功完成計畫執行。該產品後來改名SI-6
          08H，成為全世界第1隻經Wi-Fi行業協會「Wi-Fi論壇
          （Wi-Fi Forum）」認證通過之無線網路電話，並成
          功進入量產。
        由於原告於該計畫之成果，以及培養出之技術能力，
          使國際知名網路VoIP服務商Skype主動與原告合作，
          設計全世界第1隻可不經由電腦而撥打Skype電話之Wi
          -Fi手機（SI-7802H，嗣改名SI-682H）。雖不幸在SI
          -7802H計畫執行後期Skype遭網路拍賣平臺eBay 併購
          ，轉移產品策略方向於與eBay平臺整合，但原告成為
          Skype全世界第1家合作廠商之事實，足證原告之技術
          能力及開案計畫之前瞻性與風險性。
        雖然VoIP整體市場因為各國既有固網運營商（如中華
          電信）之抵制，依舊成長緩慢，無線VoIP之市場接受
          度亦受影響，但過去數年原告逐漸看到雙模（GSM/3G
          行動電話＋Wi-Fi）手機之問世、各國固網運營商開
          始積極推動付費網路電話，以及更多企業基於節費及
          企業數據與電話網路結合之誘因，再加上寬頻普及率
          近年大幅成長，原告相信VoIP終將成為主流，屆時原
          告在VoIP及Wi-Fi VoIP累積之技術及經驗，將為營業
          額及利潤之創造有相當大之貢獻。
      (9)以計畫10之SN10-1302H計畫為例，其應屬新產品之研究
        發展，茲說明如下：
        計畫10之簡介如下，名稱：SN-1302，專案承繽2003
          年，後更改名字為SN-902，為基於Rainier平台（神
          腦自行研發並擁有美國專利U.S.P Patent Number
          6,366,572 之硬軟體平台）設計之第一個單線長距離
          數位WPBX電話，使用自行設計的高速跳頻展頻（FHSS
          ，Frequency Hopping Spread Spectmm，l0O跳/秒）
          技術。系統可擴充至4母機及36隻手機，手機之硬體
          及機構採工業等級防水和防摔設計；成功進入量產，
          至今仍為極受歡迎之機種。這是個完全根據應用（
          Application）的需求，而自行定義和設計的產品，
          沒有任何先前產品作為參考設計，亦沒有既定客戶。
          因此SN-1302實屬一開創性計畫，而風險性亦相當高
          。
        SN-1302H為基於Rainier平臺（即原告自行研發並擁
          有美國專利之硬軟體平臺）設計之第1個單線長距離
          數位無線電話，使用自行設計之高速跳頻展頻（FHSS
          ，Frequency Hopping Spread Spectrum，100跳/秒
          ）技術。系統可擴充至4個母機（基地臺）及36隻手
          機，具群組功能，手機可歸屬於最多9個群組，母機
          及手機均可對其他分機（或群組）廣播。手機有免持
          聽筒及簡訊（Text Messaging）功能。此洗根據應用
          （Application）之需求，而完全自行定義及設計之
          產品，並無任何先前產品作為參考設計（Reference
          Design），亦無既定客戶，故SN-1302H實屬一開創性
          機種，而計畫之風險性亦相當高。
        該產品可獨立使用，作為一般多子機無線電話，其多
          隻手機分機可置於不同地點，無須電話線連線，並可
          隨時移動位置。通訊距離可達3至5公里，適合宅院、
          小公司、農場等。該產品亦可接於有線交換機之後，
          作為其無線分機，支援如交換機（PBX）特殊功能撥
          號、Phonebook Transfer等功能。此等應用（或稱PB
          X-Adjunct）之發展緣起於西元1990年代，主要係為
          滿足企業用戶對於「無線分機」之需求，以解決企業
          內移動性高之員工（Mobile Employee）離開座位時
          ，無法接聽桌上分機問題（對講機僅能呼叫，無法與
          座機連接）。大賣場、超級市場、旅館、校園、醫療
          場所、渡假村等均為此類應用之代表，為一非常利基
          型垂直應用。原告為全臺灣唯一設計製造此類產品之
          廠商，並與國際知名企業語音及影像通訊設備大廠Po
          lycom直接競爭。
        SN-1302H具長距離特性，係競爭者一般以DECT或WDCT
          技術實現產品之五倍以上距離。該距離優勢主要來自
          於DECT/WDCT之接收感度一般為-90dBm而SN-1302H為
          -110dBm。另DECT/WDCT之發射功率為24dBm而SN-1302
          H為30dBm，且DECT/WDCT工作於1.9GHz或2.4GHz，其
          傳輸損耗比工作於900MHz之SN-1302H至少多6dB。因
          此SN-1302H比DECT/WDCT技術至少多30dB之優勢，而
          此優勢主要來自於原告在硬體及軟體設計之能力，除
          深厚射頻設計能力外，原告亦屬臺灣少數能夠完全自
          行開發數位信號處理（DSP，Digital Signal Proce
          ssing）及空中通訊協議（Air Interface Protocol
          ）軟體之公司。
        SN-1302H手機之硬體及機構採工業等級防水及防摔設
          計，可置於水下，亦可從5公尺高度落下，仍然正常
          工作。手機可獨立於母機操作，作為全雙工數位對講
          機。多母機之間可透過空中同步，避免彼此干擾（專
          利申請中）。此外，系統在無通信需要時，不論手機
          或基地臺皆不需發射信號，可減少對環境輻射污染，
          並增加硬體壽命，實為綠色無線電產品。又SN-1302H
          其後更改名字為SN-902，並成功進入量產，至今仍有
          穩定市場需求。
      (10)以計畫22之PLC計畫為例，其應屬新產品之研究發展，
        茲說明如下：
        計畫22之簡介如下，名稱：PLC，本計畫係研發一個
          電力線數據傳輸機，使用當時最先進的西班牙DS2公
          司晶片組，可以利用普及率最高的電力線來作為網路
          線，達到了大於2OOMbps之傳輸速率，遠超過之前所
          能達到的傳輸速率（＜50 Mbps）；此成果為當時世
          界之最，對於家庭、企業甚至運營商網路均極具吸引
          力；然而由於市場需求及標準化時程不明確，公司對
          於整體產業之成熟和成長速度無法掌握，同時亦擔心
          研發資源不足，因此決定退出電力線傳輸領域，該企
          劃在量試（Pilot Run）後終止。雖然沒有成功，但
          可見計畫之前瞻性、開創性與風險性。
        PLC（Power Line Communicator）為一電力線寬頻數
          據傳輸機。利用電力線傳輸寬頻數據（類似ADSL利用
          傳輸電話之電話線，或Cable Modem利用傳輸電視之
          同軸電纜）一直為吸引人之方式，因電力線普及率遠
          高於電話線及同軸電纜，尤在偏遠地區。而電力線除
          連接家庭與辦公室外，又在家庭、辦公室內部形成一
          個現成有線網路，連接至電話線及同軸電纜並無到達
          之角落。是如能在電力線上傳輸寬頻數據，除可加速
          寬頻普及率外，亦提供家庭與辦公室內部除WLAN（無
          線區○○路）方式外，另1個內部區○○路選擇。然
          而因電力工業本身在各國基於國家利益考量，均為受
          保護與嚴格法規規範之壟斷性行業，導致電力工業傳
          統上較為保守。更重要在於電力線本身係個不利於傳
          輸寬頻數據之媒介。電力線係為傳輸低頻率之交流電
          所設計，其密佈之變壓器（Transformer）及保險絲
          （Fuse）皆為實質低頻濾波器（Low Pass Filter）
          。且其無電波遮蔽（Unshielded）之傳輸線亦極容易
          受短波通訊（Short-wave Radio）干擾），亦對短波
          通訊造成干擾）。此外，家庭與辦公室內各種電器設
          備，除對電力線加上各種頻率與強度雜訊外，其在開
          機、關機時產生之突波對於載送高速數據信號，亦會
          造成中斷效果。是在93年前，一般電力線寬頻數據傳
          輸之最高傳輸速度僅達45Mbps，頂多僅能作為短距離
          內部區○○路用。
        PLC計畫係與當時最先進的電力線寬頻數據傳輸平臺
          供應商─西班牙的DS2公司，共同合作設計及生產其
          最新的Aitana晶片組（DSS9101 digital + DSS7800
          analog）之參考設計，採用最新的OFDM技術，最高傳
          輸速度可達200 Mbps，遠超過其他電力線傳輸技術。
          參考設計係晶片組應用之原始，亦係第1個設計，作
          為其他使用該晶片組廠商之參考，其中所有硬體、軟
          體設計均為新創。
        PLC計畫之設計支援IEEE802.1D（Ethernet Bridge
          ）及IEEE802.1Q（VLAN）標準，同時有硬體QoS加速
          器，可區分數據和多媒體資料，亦可以自動執行中繼
          （Repeating）功能，以延伸覆蓋地區。在加密（
          Encr- yption）部分，硬體加速器可執行128-bit
          AES、256 -bit AES及3DES，增強資安保護。又PLC計
          畫採用依MAC住址為判斷方式之分時多工（TDMA）接
          取方式，使多個用戶在使用頻寬時不至於產生碰撞，
          可以更有效率分配頻寬資源。且PLC設計可分辨不同
          住家及次網域，並加以隔離，除增加傳輸私密性（
          Privacy）之外，亦加強共用頻寬資源之使用效率。
        然由於市場需求不明、來自WLAN之競爭以及全世界電
          力線寬頻傳輸規格制定之趨勢不定，美國與歐洲各自
          推出不同標準，且晶片組在對抗雜訊之能力仍不穩定
          ，因此原告決定暫時退出電力線傳輸領域，集中資源
          於WLAN，該企劃在量試（Pilot Run）並小量出貨予
          DS2公司後決定終止。97年以來電力線傳輸又逐漸受
          市場及創投公司注意，畢竟電力線在家庭、辦公室內
          部之佈線最為完整，又不受微波爐干擾及無WLAN頻道
          擁擠之困擾，對於數位家庭（Digital Home）等之新
          興應用（有更多電器設備須連網）特別適合，由此可
          說明該計畫於93年開案執行時之前瞻性、開創性及風
          險性。
      以計畫29之WTA-5002計畫為例，其應屬新產品之研究發
        展，茲說明如下：
        計畫29之簡介如下，名稱：WTA-5002，WTA-5002延續
          VW-3000企劃，以非標準的D-TDMA/TDD技術所開發的
          無線5GHz多頻道寬頻電視發收機，其一端可連接到一
          台影音播放機、或機上盒、或電視輸出，另一（接收
          ）端則連接到電視機；這是率先嘗試傳送即時及加密
          的MPEG2影像的產品之一。WTA-5002使用比VW-3000相
          容性更好的紅外線收發器以配合多樣廠牌的VCD/DVD
          使用。由於預期此技術即將以802.11g/a傳輸來實現
          並標準化，該企劃在原型機產出後終止。然而，本計
          畫所使用之多項技術，包括影像處理及紅外線收發等
          ，均為原告第一次嘗試，對於公司技術提升有相當
          大助益。近來隨著數位家庭（Digital Home）應用之
          成為熱門話題，IP STB及IAD在經濟不景氣之當時，
          仍然為少數成長趨勢依舊強勁之產品類別，由此可見
          本計畫於93年執行時之前瞻性、開創性與風險性。
        WTA-5002計畫係設計一無線數位電視或VCD/DVD信號
          發收器。其一（發射）端可連接至1臺影音播放機（V
          CD/DVD）或機上盒（STB，Set Top Box）或電視輸出
          （TV Out）或遊戲機（Game Console），另一（接收
          ）端則連接到遠端之電視機，此係率先嘗試傳送即時
          （Real-time）及3DES加密（Encrypted）MPEG2規格
          影像之產品之一。
        WTA-5002計畫採用非標準之OFDM及D-TDMA/TDD技術，
          工作於比2.4GHz頻段較少干擾5GHz頻段，可傳送高速
          40Mbps影音信號達70公尺距離，足以傳送多個頻道之
          HDTV寬頻信號，其通訊距離更足以覆蓋大部分家庭。
          此外，使用相容性更好之紅外線遙控器，可配合多種
          廠牌電視及VCD/DVD使用。先進之雜訊消除設計，使
          得影音信號品質獲得更大保證，與WLAN技術相比，IE
          EE802.11g僅能達到傳輸效率22 Mbps，而IEEE802.11
          a亦僅能達到傳輸效率33Mbps。更重要在於IEEE802.1
          1a/g採用CSMA/CA（Carrier-sensed Multiple Acce-
          ss with Collision Avoidance）多工接取方式，即
          多個遠端電視機之間，並非很有秩序輪流發送、接收
          ，而係彼此競爭頻寬，一旦碰撞，方以其他方法解決
          ，但不保證下次不再發生碰撞。故頻寬利用在電視機
          （碰撞）多時，將浪費碰撞與解決碰撞之上。相對而
          言，WTA-5002計畫之設計係將多個遠端電視機在時間
          上錯開，碰撞情況永遠不會發生，頻寬資源之利用可
          以最佳化。
        然由於材料成本居高不下，而WLAN（IEEE802.11a/g
          ）雖在傳送多個頻道時效率較差，但如僅有1個遠端
          電視機，即僅須傳送1個頻道時，由於其技術之普及
          及成熟，使得成本差異極大，且預期差異將逐漸加大
          ，加以預期WLAN技術將更趨成熟，傳送速度將可趕上
          甚至超越本計畫所使用之技術，速度夠快則足以彌補
          碰撞與解決碰撞所須之額外資源，因此產品行銷部判
          斷802.11終將成為影音傳輸方式之主流。同時原告策
          略上亦決定暫時退出影音傳輸領域，集中資源於WLAN
          ，故該企劃在量試（Pilot Run）並產出樣品後，決
          定終止。又97年以來隨著數位家庭（Digital Home）
          應用之成為熱門話題，家庭內部影音傳輸逐漸受到更
          多注意，可說明該計畫於93年開案執行時之前瞻性、
          開創性及風險性。
      上列29項研究發展計劃內容未及詳述者，簡介如下：
        計畫3之簡介，名稱：SI-681H（7801H），原告第一
          代Wi-Fi無線電話SI-681H使用單色的STN（64*128）
          LCD 顯示器因預期彩色及大尺寸LCD顯示器將隨者行
          動電話彩色化及人性化潮流而被大眾所需求，因此進
          行下一代彩色小手機SI-681H設計，LCD顯示器改採
          CSTN（128*128，兩倍面積），造型及色彩更接近流
          行，電路及機構設計亦大幅變更，包括改成5V電源，
          CPU改用AtmeI最新的3002晶片組，軟體上除變更多種
          硬體驅動程式（drivers）外，MMI及Protocol層控制
          訊令也做了大幅變更。專案在數次工程試作後因為晶
          片組本身bugs ，造成通訊及漫遊性能不穩定而終止
          。市場調查機構IDC預期Wi-Fi無線電話在2011年將大
          量普及，原告於2004年市場及技術剛剛萌芽時，即已
          投入大量人力資源於此類產品開發，足見原告計劃之
          前瞻性及風險性。
        計畫4之簡介，名稱：SI-7800B，SI-7800B係使用全
          世界第一個內建支援Wi-Fi電話漫遊的AtmelSOC晶片
          組所設計的無線網路接取器（AP），由於Wi-Fi覆蓋
          範圍小，在基地台之間漫遊的頻率高，因此如何在漫
          遊時保持良好的通話品質，是個重要之課題，而且因
          為不容易做到語立封包沒有延遲甚至遺失，在有線網
          路已屬困難，遑論無線網路，因此此計畫實為一項極
          大挑戰。該企劃在數次工程設計試作及量試（Pilot
          Run）後終止，主要原因除了VoIP/VoWLAN產業成長速
          度不如預期、市場需求能見度低之外，也因為漫遊功
          能在基地台多或者信號強度浮動極大的環境下，無法
          做到如一般無線電話之通信品質；另外，當時主流
          VoIP產業著手進行漫遊機制之標準化，因此公司決定
          等待市場及技術更為成熟時機。由此可見原告計畫之
          前瞻性及風險性。
        計畫6之簡介，名稱：SN-300F（1200F），首創大功
          率（5瓦特），可以和SN-258及SN-1258基地台（母機
          ）通訊的Wireless Local Loop（無線本地環路）無
          線遠端固定終端接取器，含最先進、由軟體控制的
          SLIC （用戶線路介面電路）晶片，可動態設定16種
          不同之局線介面標準，適用於不同國家之不同局線及
          電話機介面標準，減少語音信號失真、音量過小及迴
          音等問題；尤其甚者SN300F支援傳真機（FAX）傳輸
          和28/33kbps數據機（Modem）傳輸，二者均為無線本
          地環路不容易實現之功能，尤其是建構於l2.5kHz頻
          寬之窄頻系統之上；然而由於市場需求能見度不足，
          該企劃在數次工程試作後終止。
        計畫7之簡介，名稱：SN-301（1250（1W）），SN-30
          1係可配合SN-1258母機使用之高傳輸功率手機（1瓦
          特，原來的手機僅為一半0.5瓦特），電池容量也從
          1000mAh提高到1600mAh，機構和天線設計也大幅變更
          以增加通訊範圍；伴隨高功率而來的是數個須要克服
          的問題，如線路線性度須要更好，否則信號將失真；
          線路板雜訊增高，將影響咸度及音質；雜散發射變大
          ，更難達到法規容許之規格；消耗電流增多，對手機
          設計尤其挑戰等等。原告藉由在射頻技術之深厚基礎
          ，成功克服前述問題。然而由於通訊距離之增加未達
          預期目標，導致市場對於樣品反應不如預期，而使企
          劃在工程試作後終止。
        計畫8之簡介，名稱：SN-800（SN-1168），SN-800
          為原告（可能也是全世界）第一個數位VHF（430-4
          70 MHz）長距離TDD電話系統，使用高壓縮率2.4kbps
          軟體語音編碼技術，及窄頻12.5kHz頻道間隔，在自
          行開發之TI OMAP Soft Radio平台上研發第一個數位
          窄頻長距離無線電話．，並支援數位遠端中斷器（
          Repeater），為產業首創。該企劃在數次工程試作之
          後成功產出原型機，然而由於材料成本高，但通訊距
          離不如傳統類比無線電話，市場反應不如預期，需求
          不明，因此決定終止計畫。但是本計畫在市場無法確
          定（銷售通路從未見過類似產品，無法準確估計）的
          情況下，以新技術研發新應用和產品，足見本計畫之
          開創性與風險性。
        計畫9之簡介，名稱：SN-1258，本專案承續2003年，
          用以取代SN-258PIus，採小母機和小手機（尺寸縮小
          了30%）設計，並研發和客製了一顆神腦獨有之和旋
          IC，使得此元件無法在公開市場取得，以防制中國仿
          冒機，新電路設計使得通話和待機時間比以往更長，
          新的鎖相迴路（PLL ）和中頻解調IC器也大幅提高了
          產品性能穩定度，製造良率也得以大幅改善（達98.
          5%）。此外，母機發射功率為l Watt，手機發射功率
          為0.5 Watt，而兩者之接收感度皆達-122dBm ，已幾
          近於理論值，設計難度極高。
        計畫11之簡介，名稱：SN-903，900MHz的數位TDD無
          線中繼器，中繼功能主要以自行開發之軟體來實現，
          可以增加SN-1302之通信距離，為產業中首創同頻道
          TDD 中繼器，然而由於成本考量，及其同時僅能提供
          兩路通話之中繼功能，市場反應始終不佳，該企劃在
          工程試作後終止。此完全自行設計之硬軟體9OOMHz數
          位TDD中繼器，實為業界首創，但因為此一利基市場
          極不易收集市場情報，因此開案之風險性也極高。
        計畫12之簡介，名稱：SN-3054MP+ARIES2（F），SN-
          3054MP+ARIES2（F）為一高功率（23dBm）2.4GHz
          802.11g Mini-PCI無線網路卡，使用當時最新的Athe
          ros chipset(AR5212 MAC/Baseband+AR2112RF），可
          供筆記型電腦、手持裝置及網通產品使用，作為其內
          建無線網路模組，其最大創新在於可支援SuperG 工
          作模式，將傳輸速率提高到108 Mbps，為當時業界最
          快傳輸速率，並支援WEP 、TKIP、及AES 等完整之加
          密方式，在當時屬功能領先產品；同時為拉大與競爭
          者產品之差異，將最大傳輸功率從參考設計的16dBm
          大幅提高到23dBm ，同時亦將接收感度提高了5dBm。
          此l2dB之優勢使本產品在空曠測試環境多了將近4倍
          通訊距離。神腦是全世界率先採用這個硬軟體平台，
          並成功將傳輸功率加大、感度提高的第一個製造廠商
          。
        計畫13之簡介，名稱：SN-4602AS,SN-1302AS，SN-46
          02AS和SN-1302AS分別是2.4 GHz和9OO MHz之低損耗
          外接天線分離器；用以支援多隻外接式定向天線或外
          接式Leaky Cable（作為天線）以達增加涵蓋面積之
          目的。其最大設計難度在於對於TDMA/TDD系統，其不
          同天線之同步（尤其是接收）及天線之問的隔絕（Is
          olation ），極為重要，但也極不易做好。然而市場
          反應認為：在2.4GHz即使將涵蓋範圍區域化，並使用
          定向天線，亦略顯不足，而900 MHz SN-902在市場之
          應用其距離已經足夠，無須增加距離，因此該企劃在
          工程試作後終止。
        計畫14之簡介，名稱：SN-4602 ，產品原名SR-436，
          為在台灣和中國第一個獲得國家認證及入網許可的2.
          4GHz無線電話系統，支援四外線及36隻無線手機，具
          交換機功能，並提供個人語音信箱（Voice Mail）和
          自動話務員（Auto-attendant）功能。SN-4602 計畫
          提升SR-436接收感度及降低雜散發射，以增加距離和
          降低多母機之間的干擾，接收器採用IQ基頻架構，連
          帶引影響了整體Transceiver 設計，為神腦首次採用
          此架構。該企劃由於技術不確定性高，且SR-436銷售
          不如預期，而在工程試作後決定終止，由此可見本計
          畫之開創性與風險性。
        計畫15之簡介，名稱：SPC-362，SPC-362為改名之後
          的WPC-3007，係基於SL-5354CB Aries2的單頻單模80
          2.11g PCMCIA網路卡。這是由於產品行銷部判斷單頻
          單模之802.11g高功率網路卡將有其特殊需求，而單
          頻單模設計除了材料成本可以降低，更可以在很多設
          計上優化，而無須因未其他頻段或工作模式而妥協，
          研發人員因此大幅變更SL-5354CB Aries2軟硬體設計
          ，提高傳輸功率、天線增益以及接收感度，使SPC-36
          2 在空曠測試環境及相同工作模式之下，比SL-5354
          CB Aries2 多了將近30% 通訊距離；然由於市場情況
          改變，雙頻雙模設計所提供之彈性以及售價之差異不
          夠明顯，使得SPC-362 之優勢不具足夠吸引力，該企
          劃在工程試作後終止。
        計畫16之簡介，名稱：SR-7600，SR-7600為一2.4GH
          z WLL（無線本地環路）系統，為神腦第一個大型系
          統性產品，專為電信運營商設計，作為最後一哩（La
          st Mile ）電話佈建，整套完整系統包括系統管理軟
          體之出貨價格將超過2 萬美金。支援T1/E1 局端介面
          ，可提供24/30 外線，200 隻手機或一般電話機；系
          統包括中央控制器、基地台和遠端固定接取終端器，
          由於專案投資金額龐大、時程長久、海外子公司缺乏
          銷售道經驗及市場信心，該企劃在數次工程試作後終
          止。本計畫為台灣廠商之首次嘗試進入電信級基礎建
          設完整系統，雖然沒有成功，但可見計畫之前瞻性、
          開創性與風險性。
        計畫17之簡介，名稱：SUB-860，SUB-860為一符合IE
          EE 802.11a/b/g標準之USB網路介面收發器，率先使
          用最新的Atheros AR5523晶片組，同步與Atheros 共
          同排除晶片硬軟體設計問題。具備開創性的外接盒設
          計，可以使用USB Cable（長度可達數公尺），將天
          線置於接收信號較佳之位置，而非直接插入筆記型電
          腦（或遊戲機、印表機、手持裝置及其他網通產品）
          ，可增強通訊穩定度及傳輸速率，如此設計因為成本
          較高、設計較不易、且使用者將極為重視並比較實際
          成效，因此至今仍僅有少數製造商提供如此產品，產
          品後改名SUB-862並進入量產。
        計畫18之簡介，名稱：WMP-3000，WMP-3000係基於In
          tersil公司晶片組所設計之IEEE802.1lb/g Mini-PCI
          網路介面卡，係從NL-3054MP+將二個PA（Power Ampl
          ifier ）設計（23dBm ）變更為一個PA設計（2OdBm
          ）以減少電力消耗，對於其他線路也大幅更改，以降
          低耗電流。該企劃在工程試作後，由於市場對於一個
          中功率模組的需求不熱烈而終止。
        計畫19之簡介，名稱：WUB-2002，WUB-2002為一符合
          IEEE 802.llb標準之USB網路介面收發器，使用新的
          lntersil Prism3的單晶片（MAC+Baseband）平台；
          使用單晶片可獲得體積小、耗電少及成本低之好處，
          但零件集成度及密度高亦有設計及生產不易之缺點，
          研發人員一一克服困難，可惜在數次工程試作後，由
          於市場需求消失而終止企劃（最初計畫由MMC銷售）
          。
        計畫20之簡介，名稱：NL-5354CB3 PLUS DELUXE，NL
          -5354CB3 PLUS DELUXE係基於IEEE802.lla+gAtheros
          射頻晶片組+Ubicom IP2K CPU平台所設計之無線網路
          橋接器；該Athero s和Ubicom平台皆為當時最先進之
          設計，具備半戶外型（屋簷下）之IP67等級防水、防
          潮、耐高低溫特性，高功率高感度，並支援非標準式
          POE 功能（含POE Injector外接盒）。屬利基型應用
          ，台灣廠商具備設計IP67等級設備能力者寥寥無幾。
          本計畫所須及最後產出之技術，深具開創性，且成為
          原告後來類似需求之內部參考設計。
        計畫21之簡介，名稱：NL-5354AP，ARIES2（SONICPO
          INT）NL-5354AP ARIES2（SONICPOINT）係基於IEEE
          802.11a+g Athero s SOC（AR5312+AR5112 5G RF++A
          R2112 2.4G RF）平台所設計之無線網路接取器，並
          加入最新標準化的802.3af POE（Power Over Ethemet
          ）功能，可以從遠端經由網路信號線供電，而無須另
          外一條電源線，對於架設—尤其是戶外安裝更具方便
          性與安全性。由於當時POE 為一新標準，因此原告PO
          E 線路設計，在沒有成熟之參考設計的情況下，必須
          與晶片廠商共同解決設計上遭遇之問題，以達到供應
          足夠之電壓、電流及元件啟動順序之要求。本計畫所
          須及最後產出之技術，深具開創性，且成為原告後來
          類似需求之內部參考設計。
        計畫23之簡介，名稱：VW-3000，VW-3000係以非標準
          的D-TDMA/TDD技術所開發的無線5GHz多頻道寬頻電視
          發收機，其一端可連接到一台影音播放機、或機上盒
          、或電視輸出，另一（接收）端則連接到電視機；這
          是原告首次涉足影像處理領域，在當時亦是率先嘗試
          傳送即時及加密的MPEG2 影像的產品之一。然而在量
          試（Pilot Run ）及原型機完成後，由於預期此應用
          未來極可能將以更便宜之IEEE 802.11g/a傳輸技術來
          實現並標準化，因此終止企劃。在2004年市場性仍然
          未明朗，技術及可用晶片組仍然未成熟，而願意投入
          如此高複雜度產品開發之台灣廠商寥寥無幾，可見原
          告對技術能力提升之執著，興計畫開案之開創性興風
          險性；而去年（2008）以來隨著數位家庭（Digital
          Home）應用之成為熱門話題，IP STB及IAD 市場及出
          貨量大幅快速增加，即使在經濟不景氣之當時，仍然
          為少數成長趨勢依舊強勁之產品類別，由此可說明本
          計畫於93年執行時之前瞻性。
        計畫24之簡介，名稱：WSR-8001，WSR-8001係基於當
          時最新的Atheros第3代晶片組（AP3O+AR5312+AR5112
          +AR2112）所設計之無線802.11a/b/g網路接取器/路
          由器，並加入802.3af POE 功能。這是原告首次在接
          取器上加入路由器功能，路由器之設計實至為複雜，
          亦為原告不熟悉之領域，這是因為路由器除了須與各
          種不同廠牌之數據機（Modem ）相容之外，其另一端
          須與各種不同廠牌、不同功能之網路設備（例如防火
          牆、印表機、交換器、閘道器等等）及伺服器相容，
          因此產品的相容性測試極為繁瑣，而產品本身軟體之
          偵錯和自我修復措施須相當完備，藉由本計畫研發人
          員累積了過去所欠缺之技術和經驗。
        計畫25之簡介，名稱：WAP-3100，本計畫目的係開發
          一符合IEEE 802.1lg標準之企業等級網路接取器（基
          地台AP），基於lntel 266 MHz IXP42O CPU和雙lnte
          rsil mini-PCI 無線網路介面卡所設計，為首先採取
          lntelIXP42x Coyote平台之產品，並獲選參與2003年
          「工業局無線寬頻網路示範應用計畫」。本公司係於
          91年獲得lntel 公司肯定技術能力，共同合作開發其
          XScale系列CPU 之參考設計，命名為Coyote平台，可
          供所有使用其XScale系列CPU 之廠商據以設計不同之
          網路通訊產品。原告根據在設計Coyote平台所累積之
          知識與經驗，決定率先開案設計一個雙無線網路卡之
          企業級無線網路接取器，受無線網路卡可以同時提供
          兩個無線通訊頻道，而無干擾之虞，如果同時用來對
          終端用戶（Client），可以增加用戶密度或頻寬；一
          個無線頻道用來對終端用戶，另一個頻道用來對基地
          台，則可作為無線橋接器或網狀網路（Mesh Network
          ）之終端基地台；一個無線頻道用來對上行之基地台
          ，另一個頻道用來對下行之基地台，則可作為網狀網
          路之中繼台；這些應用在當時可用設備少而昂貴（僅
          Cisco 及少數國際大廠提供），且屬電信基礎建設等
          級器材，對於軟體硬體之可靠度要求極為嚴格，由此
          可見原告計畫並非追求技術成熟之產品，願意挑戰難
          度高之新領域，若開發成功，將可大幅降低此類設備
          之價格，提高市場規模。
        計畫26之簡介，名稱：AW-6010，AW-6010為一ADSL路
          由器加上IEEE 802.11g無線網路接取器，包含ADSL數
          據機功能。原針對主要歐洲顧客Telefonica所設計，
          在當時為類似設備之領先廠商之一，而Telefonica為
          一國際級電信運營商，對於產品之功能、穩定性、可
          靠性及安全性之要求均遠超過一般消費型產品。然而
          ，後來由於TeIefonica策略決定優先僅整合路由器及
          數據機，而放棄整合無線網路，在缺乏市場需求之情
          況下，該項目在S3後停止，由此可見本計畫之開創性
          與風險性。
        計畫27之簡介，名稱：WUB-3014，WUB-3014係一符合
          IEEE 802.11b/g標準之USB2.0網路介面收發器，為當
          時少數適用於最新之USB2.0介面的無線區○○路終端
          設備，使用Cohiba晶片組。獨特的外接盒設計，可以
          使用USB Cable（長度可達數公尺），將天線置於接
          收信號較佳之位置，而非直接插入筆記型電腦（或遊
          戲機、印表機、手持裝置及其他網通產品），可增強
          通訊穩定度及傳輸速率，如此設計因為成本較高、設
          計較不易、且使用者將極為重視並比較實際成效，因
          此至今仍僅有少數製造商提供如此產品。
        計畫28之簡介，名稱：NL-3054UB5，本計畫目的係基
          於lntersil公司當時剛發表之Prism3（Frisbee ）晶
          片組所設計之802.11b/draft g 無線網路接取器，適
          用於當時主流的USB 口介面標準，原告採用獨特的外
          接盒設計，可以使用USB Cable （長度可達數公尺）
          ，將天線置於接收信號較佳之位置，而非直接插入筆
          記型電腦（或遊戲機、印表機、手持裝置及其他網通
          產品），可增強通訊穩定度及傳輸速率，如此設計因
          為成本較高、設計較不易、且使用者將極為重視並比
          較實際成效，神腦為極少數能夠提供此類產品製造商
          之一。
    6.原告在近幾年努力研發經營，已擠身名列世界之大，絕不
      可能如被告所認，沒有任何新產品之研究發展，至於有無
      申請專利，純屬營業考量，也與是否屬於新產品之認定無
      關。又有關是否符合租稅優惠，並不以申請專利權為必要
      ，被告所提資料與本件無關，且行政機關應採相同審查基
      準，相同或相類似之情形，在91年度之稅捐核認中，均經
      被告認定屬於新產品之研究發展，被告嗣後否認，應有違
      反行政行為不應為差別對待之原則。
（三）為此，原告依據行政訴訟法第4條第1項規定提起本件撤銷
      訴訟，並聲明求為判決：
    1.訴願決定、原處分（復查決定）關於不利原告部分均撤銷
      。
    2.訴訟費用由被告負擔。
三、被告則以：
（一）免稅所得部分：
    1.按「合於前條規定之重要科技事業及重要投資事業……得
      經其股東會同意選擇適用免徵營利事業所得稅……前項選
      擇適用免徵營利事業所得稅者，依下列規定辦理……二、
      屬增資擴展之事業，自新增設備開始作業或開始提供勞務
      之日起，連續五年內就其新增所得，免徵營利事業所得稅
      。但以增資擴建獨立生產或服務單位或擴充主要生產或服
      務設備為限。」為行為時促進產業升級條例第8條之1第1
      項前段及第2項第2款所明定。次按「新增符合投資計畫之
      產品銷貨量，應按同類產品核計；如增資前後同產品規格
      顯著不同，而根據帳證記載可以單位成本核算者，得依同
      種類產品之單位成本為基礎，換算規格不同產品之生產或
      銷貨量。經選定產品作為單位成本換算之基準，在該次核
      定免稅期間內不得變更。」為財政部91年5月20日臺財稅
      字第0910451619號令發布「促進產業升級條例第8條之1免
      稅所得計算公式註釋」註七之（二）所規定。
    2.按「投資計畫之產品（勞務）在產製（提供）過程中，將
      某一生產階段委託其他營利事業加工，其委託加工之成本
      占該產品（勞務）之總製造成本之比例超過百分之三十者
      ，該項產品（勞務）銷售所得全部不得享受免稅待遇；其
      在百分之三十以下者，僅就自行製造部分所得，予以免稅
      待遇。」、「新增投資計畫之產品銷貨量，應按同類產品
      核計。但增資前後同類產品規格顯著不同，根據帳證記載
      可以單位成本核算者，得依同類產品之單位成本為基礎，
      換算規格不同產品之銷貨量。」為新興重要策略性產業免
      徵營利事業所得稅免稅所得計算要點第14點第1款及第15
      點第2項第3款前段所規定。又「經核准獎勵免稅之生產事
      業，於核准免稅期間內，另行購置或租借生產設備，該項
      生產設備如非屬增加產量之生產設備，生產事業應取具事
      業主管機關證明。」、「模具係使用於工廠產製產品時成
      型之用，乃現今大部分製品製造過程必須之製造方法，係
      生產事業生產產品之重要機器設備之一部分，因此模具可
      認屬機器設備之範圍。」為財政部64年1月13日臺財稅第3
      0768號及76年5月5日臺財稅第7643843號函所明釋。
    3.原告係經營電話機及零件製造業，85年度增資擴展，並經
      核准選定自91年1月1日起連續5年內，就其新增所得免徵
      營利事業所得稅，核其增資擴展計畫，係符合85年1月31
      日行政院令核定發布之「重要科技事業屬於製造業及技術
      服務業部分適用範圍標準」第2條及第3條第1款通訊工業
      第1目之1、第1目之5、第3目之1、第3目之3、第3目之4及
      第4目之5、第4目之9規定，投資計畫生產之產品為900MHZ
      以上無線電話機、無線區○○路系統、無線按鍵電話系統
      、無線集群系統、微波中繼站、900MHZ以上射頻模組、90
      0MHZ以上天線，投資計畫完成日期為89年12月31日，購置
      機器設備總價107,993,700元，核准全新機器設備清單為
      綜合測試儀等176項。而其93年度列報免稅所得3,657,805
      元，經被告原以其新增免稅產品銷貨收入列報1,432,312,
      948元，其中免稅產品長機及數位電話之單位成本與基準
      年度之單位成本差距甚大，換算約當銷售量後，調減新增
      免稅產品銷貨收入130,136,405元，核定1,302,176,543元
      ；機器設備比率列報35.26%，惟模具設備56,770,973元認
      屬機器設備，應納入機器設備比率分母計算，核定機器設
      備比率29.11%；與經核准並完成之投資計畫產品無關之非
      營業損益列報虧損17,935,903元，經核與免稅產品無關之
      非營業收入應包括停徵之證券交易所得858,048元及其他
      收入53,441,981元；與免稅產品無關之非營業損失應包含
      投資損失2,550,000元、出售資產損失5,492,584元及跌價
      損失13,596,954元，核定與經核准並完成之投資計畫產品
      無關之非營業損益32,660,491元及免稅所得1,392,953元
      。原告不服，申請復查及提起訴願，均遭決定駁回之。
    4.原告於本院98年2月23日準備程序主張原核定免稅所得1,3
      92,953元部分，原告僅就模具性質爭執，並主張模具並非
      生產設備，不應將其納入免稅生產設備比率分母計算，且
      據財政部與經濟部召開「研商模具及研究發展設備適用新
      興重要策略性產業5年免徵營利事業所得稅相關疑義」會
      議決議，原告已於97年8月1日向經濟部中區辦公室申請將
      模具補列於全新設備清單云云，惟：
      (1)參照經濟部工業局98年2月25日工電字第09800159880號
        函說明二載，略以有關原告所請認定模具設備非屬生產
        設備乙節，可能涉及免稅所得之計算，非屬該局法定權
        責業務等語，是原告雖稱已函請經濟部中區辦公室將模
        具補列於全新設備清單，惟事實結果仍無法經目的事業
        主管機關認定模具非作生產使用，得不計入免稅所得計
        算公式機器設備比率之分母，亦無模具已列入完成證明
        所載全新設備清單而得計入該計算公式機器設備比率分
        子。又有關經濟部工業局建議事項，本應置於法令原則
        下為之，財政部上開函釋既已明載模具之生產用途，則
        原告所稱模具非生產用途之情，尚待斟酌。至有無爭議
        情形，應否洽請經濟部工業局提供意見，參上開經濟部
        工業局函說明三前段載明研商之會議結論，亦應由賦稅
        單位主動為之，尚非原告所稱應由經濟部工業局認定，
        故原告所稱尚待斟酌。
      (2)縱依前稱會議決議，模具除經目的事業主管機關認定非
        作生產使用者，得不計入免稅所得計算公式機器設備比
        率之分母外，僅模具已列入完成證明所載全新設備清單
        者，得計入該計算公式機器設備比率分子。原告雖稱已
        函請經濟部中區辦公室申請將模具補列於全新設備清單
        ，惟事實結果尚屬未定。縱原告得以取得證明文件，依
        法亦僅供作取得年度以後其免稅所得之機器設備比率計
        算，蓋原告於本年度並不符合上開會議決議認定計算之
        要件，自有未合。是以，原告所稱之模具並未符合該會
        議決議內容而有經目的事業主管機關認定非作生產使用
        者，得不計入免稅所得計算公式機器設備比率之分母，
        亦無模具已列入完成證明所載全新設備清單而得計入該
        計算公式機器設備比率分子，故被告所為處分及訴願決
        定均無不合。
    5.按「一、經核准獎勵免稅之生產事業，於核准免稅期間內
      ，另行購置或租借生產設備，該項生產設備如非屬增加產
      量之生產設備，生產事業應取具事業主管機關證明，否則
      應依生產事業獎勵類目及標準第二十一條規定辦理。二、
      事業主管機關核發上項證明時，生產事業應將該項另行購
      置或租借之生產設備列單報請事業主管機關查核，事業主
      管機關應就該項設備清單逐一查核，分別按可增加產量之
      生產設備及非屬增加產量之生產設備，予以查驗證明。」
      、「公司為供舊產品維修用之模具、檢具、夾具及治具，
      如經目的事業主管機關於免稅期間內逐年出具清單【內容
      包括模具、檢具、夾具及治具之名稱、數量、購置成本、
      用途（敘明所生產之產品及是否供當年度所生產免稅產品
      之用）】，證明上開模具、檢具、夾具及治具確與產製符
      合經核准並完成之當年度生產之重要投資事業屬於製造行
      銷中心事業投資計畫產品無關者，同意比照本部91年5月
      20日臺財稅字第0910451619號令所發布88年12月31日修正
      前促進產業升級條例第8條之1免稅所得計算公式註九（四
      ）後段有關得排除已達耐用年限因而出售、報廢之機器、
      設備、廠房及工程等，以實際參與產製之機器、設備、廠
      房及工程等占全部之比例，調整向公司所在地稅捐稽徵機
      關申請核備日或投資計畫完成日之前一年度投資計畫產品
      銷售量之規定。」、「模具如為公司生產所必備之設備，
      無論係帳列固定資產，按年提列折舊，或因耐用年限不足
      兩年而列報當年度費用，均應列入『新興重要策略性產業
      免徵營利事業所得稅免稅所得計算要點』第7點免稅所得
      計算公式之當年度機器設備比率之分母，但模具經目的事
      業主管機關認定非作生產使用者，則不計入計算公式機器
      設備比率之分母。」為財政部64年1月13日臺財稅第30768
      號函、91年6月18日臺財稅字第0910453513號函及96年3月
      14日「研商模具及研究發展設備適用新興重要策略性產業
      5年免徵營利事業所得稅計算相關疑義」會議紀錄決議所
      明釋。是模具倘經證明與投資計畫產品無關者，自無納入
      免稅設備比例分母之必要，要無疑義。本件模具設備既未
      取具事業主管機關出具非屬增加產量之生產設備核驗證明
      ，於計算免稅所得時將模具納入機器設備比分母計算，即
      無不合。
    6.按生產事業在免徵營利事業所得稅期間內，係以其原有機
      器設備（成本）之產量為準而免稅。至於免稅期間內增加
      之機器、設備，縱非屬增加產量之生產設備，無增加產量
      併予計入免稅額之問題，然其增加生產成本，與其免稅係
      依原有機器、設備（成本）之產量予以免稅者即生影響，
      則增加該機器、設備之投資，仍欲予獎勵而不影響原有免
      稅產品之免稅額者，仍應於規定期限內取具事業主管機關
      之證明，始得免列入生產設備之生產能力比例之分母計算
      免稅所得。鑑此，原告主張其模具必須與機器設備相結合
      始可生產，應視該事業是否具有與模具相結合以生產之相
      關機器設備而定，不應逕予認為模具即為生產設備云云，
      惟因未取具事業主管機關之證明，尚難予斟酌，是被告將
      其模具金額計入免稅產品機器設備比率之分母，揆諸上開
      規定，並無不合。
    7.上開免稅所得計算要點之規定，乃係針對符合行為時促進
      產業升級條例第8條及其相關獎勵辦法規定之公司選擇適
      用免徵營利事業所得稅者，應如何計算免稅所得額，予以
      細節性及技術性之補充規定，以確保該條規定之執行，除
      斟酌納稅人之權益外，並兼顧租稅公平原則，為執行母法
      及相關法律所必要，符合立法意旨且未逾越母法之限度。
      又為因應稅務核課案件之大量性行政性質，核課案件乃產
      生稽徵便利性（或實用性）原則與租稅簡化之要求，一則
      使稽徵機關避免花費不經濟之稽徵成本，二則得使租稅債
      權於租稅核課期間中有效實現，避免罹於時效。而稽徵便
      利原則與租稅簡化措施，某種程度亦係在犧牲個案中量能
      課稅之正義（具體案件之妥當性），而使稽徵機關得以適
      時地把握社會及經濟上成千上萬各行各樣之生活事件，使
      適時課稅具有實際上之可行性。如上所述，稅務稽徵行政
      須注重在於大量性行政中之實用性，亦即稽徵機關需於有
      限稽徵能力下，進行課稅之大量程序，自有必要賦予稽徵
      機關以類型化方式進行課徵之權限，因此稅法自始即存在
      者高度法律簡簡化及速捷執行之需求。此外，藉由類型化
      方式簡化租稅之執行，目的亦在於維持課稅平等原則，並
      尊重私人領域，不受稽徵機關過度調查介入。類型化課徵
      租稅方式，亦即將經常存在可視為典型之生活事實，予以
      類型化或標準化。而租稅類型化種類可經由立法者藉立法
      裁量空間，制定一定類型化法律，例如所得稅法上各類定
      額扣除額；或由法律授權稽徵機關制定類型化行政規則，
      作為解釋稅法以及裁量準則等，例如同業利潤標準表、原
      物料耗用標準等。又實質類型化係按純粹外觀之情況將事
      實關係類型化，並藉此取代實際存在之事實關係，而以典
      型之事實關係以涵攝稅捐規範，簡言之，在實質類型化係
      將課稅事實予以擬制，不允許納稅義務人舉反證推翻該事
      實之擬制（黃士洲著《稅務訴訟的舉證責任》91年8月初
      版第20-22頁參照）。又按行為時促進產業升級條例第8條
      第3項規定，該條第1項對公司及股東之租稅優惠，其新興
      重要策略性產業之適用範圍、核定機關、申請期限、申請
      程序及其他相關事項，由行政院召集相關產業界、政府機
      關、學術界及研究機構代表定之，並每2年檢討1次，做必
      要調整及修正。而財政部為符合行為時促進產業升級條例
      第8條及其相關獎勵辦法規定之公司選擇適用免徵營利事
      業所得稅者，於91年5月20日臺財稅字第0910451619號令
      所發布88年12月31日修正前促進產業升級條例第8條之1免
      稅所得計算公式，乃屬實質類型化之性質，已將課稅事實
      予以擬制，自不允許納稅義務人舉反證推翻該事實之擬制
      。
    8.依經濟部工業局97年10月15日召開「研商適用租稅獎勵爭
      議會議紀錄」略以關於模具應否列入生產設備爭議（一）
      財政部賦稅署表示：「1.該署96年3月14日召開之『研商
      模具及研究發展設備適用新興重要策略性產業5年免徵營
      利事業所得稅計算相關疑義』會議，係該署與各地區國稅
      局之內部溝通會議，其會議紀錄為內部文件，且尚有部分
      議題留待會後釐清，故不宜直接作為公司向經濟部工業局
      申請認定其使用之模具非作生產使用之依據。爰公司與國
      稅局對模具所涉製程是否屬獎勵之核心製程產生計算免稅
      爭議時應由賦稅單位主動函請本局提供專業意見。……（
      二）目前實務上常發生公司與國稅局對模具是否為生產設
      備之認知不同……本局建議如發生上述認知不同之情況，
      應可由國稅局自行斟酌計算公式之合理性，配合調整放入
      分子中。」，因該項會議紀錄係屬經濟部工業局與財政部
      賦稅署之連繫溝通會議，其會議紀錄為內部文件且尚有部
      分議題留待會後釐清，又免稅所得計算公式，乃屬實質類
      型化之性質，屬擬制課稅之一環，已如前述，因事涉公益
      及租稅平等原則，原告尚不宜逕以該內部之會議紀錄為其
      模具設備免納入免稅所得計算公式分母中之依據。
    9.原告稱本件應參照財政部97年10月9日臺財稅字第0970402
      7220號函說明三載，略以鑑於該案之目的事業主管機關認
      為全新設備清單註記模具具有「定期汰舊」特性實有困難
      ，且手機整機組裝廠商自行購置模具供生產其手機機殼廠
      商使用，該模具非屬在廠內之生產設備，應歸列為非生產
      所使用，爰依上開會議紀錄六（一）第1點但書，該模具
      不計入免稅所得計算公式機器設備比率之分母及分子云云
      ，惟該案係為因應手機整機組裝廠商之行業特性（手機產
      品特性已屬一般消費性電子產品，其工業外觀設計至為重
      要，故產品生命週期短，長則半年，短則數週，尤其ODM
      、OEM廠商需應客戶要求機種繁多，投資計畫完工後，生
      產期間模具更替頻仍，於全新設備清單註記模具具有「定
      期汰舊」特性之可行性實有困難），財政部遂有上開個案
      之例外解釋，非通案一體適用，原告因無法符合獨立計算
      之要件，遂採不能獨立計算之全部機器設備比計算公式計
      算免稅所得，與上開函釋情形不同，自難比附援引，故原
      處分並無不合。
（二）研究與發展支出及可抵減稅額部分：
    1.按「為促進產業升級，健全經濟發展，特制定本條例。」
      、「公司得在投資於研究與發展及人才培訓支出金額百
      分之三十五限度內，抵減當年度應納營利事業所得稅額。
      」為促進產業升級條例第1條第1項及第6條第2項前段所明
      定。次按「本辦法所稱研究與發展之支出，包括公司為研
      究新產品或新技術、改進生產技術、改進提供勞務技術及
      改善製程所支出之下列費用：一、研究發展單位專門從事
      研究發展工作之全職人員之薪資。……三、具有完整進、
      領料紀錄，並能與研究計畫及紀錄或報告相互勾稽，供研
      究發展單位研究用消耗性器材、原材料及樣品之費用。四
      、專供研究發展單位研究用全新儀器設備之購置成本。五
      、專供研究發展單位用建築物之折舊費用或租金。六、專
      為研究發展購買或使用之專利權、專用技術及著作權之當
      年度攤折或支付費用。」、「公司投資於第二條所稱研究
      與發展之支出，在同一課稅年度內得按百分之三十抵減當
      年度應納營利事業所得稅額。」為行為時公司研究與發展
      及人才培訓支出適用投資抵減辦法（下稱投資抵減辦法）
      第2條第1項第1款、第3款至第6款及第5條第1項前段所規
      定。又「專門從事研究發展工作之全職人員，係指配置於
      研究發展單位且專門從事研究發展工作之全職人員，包括
      研究發展單位之主管及該單位內直接參與研發專案進行之
      各階主管在內。」、「供研究發展單位研究用之消耗性器
      材、原材料及樣品等三項，應按其逐次購買、進料或領用
      之時序逐筆詳實記載，並保存相關憑證，且能與研究計畫
      及紀錄或研究計畫及報告相勾稽……」、「公司購置之全
      新儀器設備，如係專為研究發展單位購置，並專供研究使
      用，且未轉（兼）供生產或其他非研究發展之用途使用者
      ，該支出得適用投資抵減。」、「限於專供研究發展單位
      從事研究與發展活動使用之建築物折舊費用、租金……」
      、「公司當年度使用之專利權、專用技術、著作權或其他
      智慧財產權，如係專供研究發展單位研究用，且未轉（兼
      ）供生產或其他非研究發展之用途者，該支出得適用投資
      抵減。」為投資抵減辦法審查要點附表項目壹、一、認定
      原則二前段、壹、三、認定原則二前段、壹、四、認定原
      則二前段、壹、五、認定原則一前段及壹、六、認定原則
      二後段所規定。
    2.原告93年度列報研究與發展支出117,374,419元及可抵減
      稅額44,510,897元，被告原以研發專案中之產品概念說明
      及主要賣點描述及簡介說明、會議紀錄及機種日程表等皆
      非研究新產品，且其內部領用明細表、領料單、外購研究
      機種及測試費用無法與研究發展專案勾稽，又原告未能提
      示研究發展計畫報告或紀錄、研發流程圖、參與研究人員
      完整工時紀錄、研發專案項目列示領料及用料之有關紀錄
      等資料供核，全數否准認列，核定研究與發展支出及可抵
      減稅額均為0元。原告不服，申請復查及提起訴願，均遭
      決定駁回之。
    3.被告業按原告提示之資料查核認定，且原告未能提示之證
      明文件業已載明於調整法令依據說明書及原處分書，則原
      告對被告否准認定理由應已知悉，斷無再以資料量大尚難
      列印供核為由，作為不能提示證明資料之詞。又原告僅提
      示新產品開發申請書、新產品開發通知書、新產品開發需
      求書、會議紀錄及機種日程表等資料供核，其內容為產品
      概念說明及主要賣點描述、外觀表現與色彩計劃、功能特
      性要求等，尚無法證明確有從事研究發展之事實，且原告
      亦未能提示研究發展計畫報告或紀錄、研發流程圖、參與
      研究人員完整工時紀錄、研發專案項目列示領料及用料之
      有關紀錄等資料供核，依上開規定，被告所為處分並無違
      誤，訴願決定亦無不合。
    4.依原告於98年3月26日（被告收文日）行政訴訟陳報狀及
      補提示研究發展相關資料查核，並主張營利事業所得稅研
      究與發展及人才培訓支出適用投資抵減疑義案件，得依「
      財政部各地區國稅局處理研究與發展及人才培訓支出適用
      投資抵減疑義作業要點」規定，依法提出疑義案件處理申
      請，希冀被告諮詢學者專家、中央目的事業主管機關或相
      關政府機關專業人員意見，以公正客觀角度判斷原告研發
      之產品是否屬創新產品云云。惟按財政部97年10月7日臺
      財稅字第09704097370號函修正「財政部各地區國稅局處
      理研究與發展及人才培訓支出適用投資抵減疑義案件作業
      要點」第3點規定及被告98年2月26日北區國稅審一字第09
      80000929號函頒「財政部臺灣省北區國稅局處理研究與發
      展及人才培訓支出適用投資抵減疑義案件執行要點」第4
      點規定，營利事業結算申報須符合審查單位已調查尚未核
      定、審查單位已調查核定，於復查階段向被告提出申請，
      並經簽奉被告單位主管核准處理者，始得依上開要點規定
      ，申請處理小組處理，而本件業經訴願決定駁回，目前繫
      屬本院審理，核無上開投資抵減疑義案件執行要點之適用
      。
    5.按促進產業升級條例之立法目的，係促進產業升級，健全
      經濟發展，為該條例第1條所明定，因此從事相關產業升
      級之研究與發展支出，必須在既有技術產品外，確實用於
      開發新產品及對生產技術或提供勞務技術有所改進，且超
      乎生產單位原有功能，進而有助於企業發展，方屬獎勵之
      範疇，若僅係改善、改良原設備，或整合流程、建立系統
      ，或應客戶需求改進產品，或引進新技術等，則非產業升
      級之研究發展工作，否則將與該條例之立法目的相違，此
      有最高行政法院（89年7月1日改制前為行政法院）88年度
      判字第3609號判決可參。
    6.原告93年度列報研究與發展支出117,374,419元及可抵減
      稅額44,510,897元，其各欄項分別為(1)研究發展單位專門
      從事研究發展工作之全職人員之薪資79,062,260元；(2)具
      有完整進、領料紀錄，並能與研究計畫及紀錄或報告相互
      勾稽，供研究發展單位研究用消耗性器材、原材料及樣品
      之費用24,895,852元；(3)專供研究發展單位研究用全新儀
      器設備之購置成本4,387,837元；(4)專供研究發展單位用
      建築物之折舊費用或租金2,768,145元；(5)專為研究發展
      購買或使用之專利權、專用技術及著作權之當年度攤折或
      支付費用6,260,325元，亦經原告98年4月24日（被告收文
      日）補據「研究發展支出投資抵減彙總表」自承無誤。
    7.承上所述，經就原告補提示資料查核，茲說明如下：
      (1)有關原告主張93年度共有29項研究發展計畫，均屬創新
        產品云云，惟該29項所謂新產品之計畫內容，其由新產
        品開發需求單上之申請日期至產品開發完成上市時間，
        期間僅2個月至5個月不等，茲詳予說明如下：
        以計畫1為例，計畫名稱EP-490NEW RFM、申請單位：
          G1 Product Marketing（非研發部門）、產品型號：
          EP-490 RF module、目標市場：North American,
          Australia、目標客戶：「Graybar,Aristel……etc.
          」、預估銷售量：「1000pcs/month」、申請日期：9
          3年10月12日、上市時間93年12月（期間僅2個月）、
          目標成本：「BOM$11.5」、產品概念說明及主要賣點
          描述：「針對目前900MHz RF moduel（P/N：0000000
          00000）有3顆零件phased out（LMX1501,Saw filter
          110.6,BLT71），其中LMX1501已非常難在現貨市場找
          到存貨，因此必須針對900MHz的RF module進行材料
          更換，以供EP-490以及SP-932S機種後續生產使用！
          」，其餘尚包含產品外觀表現及色彩計劃、功能特性
          要求及其他備註之說明等，其中備註說明第4點載明
          ，略以「目前EP-490的出貨因材料短缺之故暫緩出貨
          。請RD幫忙於一次試作後即可將new RF module導入
          量產」等語，顯見原告所謂新產品研究計畫係屬依據
          市場客戶所要求之規格、圖面及樣品進行測試製模，
          或就其現有產品應客戶要求之規格進行修正補強或自
          行修正，待確認後量產，係屬量產前之準備工作，屬
          例行性開發市場業務（改進式樣以符合客戶要求之客
          製化服務）尚無法證明確有從事研究發展之事實。
        依原告所提研究計畫2為例，新產品開發需求單上載
          明之申請日期92年5月4日、產品上市時間92年6月，
          非屬本（93）年度期間，該部分主張尚待斟酌。
        以計畫3為例：產品名稱：SI-681、產品類別：Wire-
          less IP Phone、申請單位：產品企劃處（非研發部
          門）、目標市場：日本、預估銷售量：「5000 pcs
          or above per month」、申請日期：93年6月7日、上
          市時間：93年10月（期間僅3個月餘）、目標成本：
          「Production cost less than $60」、產品概念說
          明及主要賣點描述：IEEE802.11b compliant、附有
          LCD彩色瀏覽器、即時資訊支援及附有相關測試報告
          等。
        以計畫4為例：產品名稱：SI-7800B、產品類別：LAD
          、申請單位：產品企劃處、目標客戶：「AT&T or
          Other ODM customers」、預估市占率：缺、申請日
          期：92年10月2日、上市時間：93年第1季（期間約6
          個月）、產品概念說明及主要賣點描述：Wireless
          interface following the IEEE 802.11b standard.
          等、產品外觀表現及色彩計劃：Should have coor-
          dinated design with SI 7800H及附有相關產品設計
          規格書及測試報告等。
        以計畫5為例：產品名稱：SI-7800H、產品類別：WiF
          iP hone、申請單位：產品企劃處、目標客戶：缺、
          預估市占率：缺、申請日期：93年5月7日、上市時間
          ：94年第1季（惟開放量產核准書為93年5月25日、量
          試計畫完成日為93年5月28日，參該計劃內容第84頁
          及第456頁，故實際期間約1個月）、產品概念說明及
          主要賣點描述：Compliant with IEEE802.11g draf-
          tstandard等、產品外觀表現、色彩計劃及功能特性
          要求等。
        以計畫6為例：產品名稱：SN-300F（SN-1200F）、產
          品類別：LRCT Fixed Terminal、申請單位：產品企
          劃處、目標客戶：既有SN-258消費群（F3頻段）、預
          估市占率：25%、申請日期：93年9月9日、上市時間
          ：94年第1季（期間約7個月）、產品概念說明及主要
          賣點描述：為滿足WLL點對點之市場需求暨提供完整
          產品線，擬開發無線終端轉接盒SN-1200F，提供既有
          SN-258消費族群之點對點應用；新增系統功能包括：
          整合既有SN-258手機與Booster，提供客戶遠端電話/
          傳真/數據之延伸服務等、外觀表現與色彩計劃：外
          觀設計：室內應用產品，外表美觀大方、輕薄體積小
          ，將優先評估既有產品外殼（如SN-H3588 RU booste
          r或Wireless AP Box）是否可共用模具，顏色以黑色
          或其他深色系為主，不需太花俏。
        以計畫7為例：產品名稱：SN-301（1250 1W）、產品
          類別：LRCT、申請單位：產品企劃處、目標客戶：
          RBU、預估市占率：N/A、申請日期：93年11月18日、
          上市時間：94年第2季、產品概念說明及主要賣點描
          述：SN-1250為1W手機設計之系統，母機為以原SN-12
          58母機更改外觀設計，手機採全新設計，產品定位為
          high-tier長距離無線通訊系統、外觀表現及色彩計
          劃：採黑色或其他深色系為主，外觀走high-end
          product設計、功能特性要求：IW手機設計可提供客
          戶比SN-1258更佳之通訊距離（＞15Km）、其他備註
          ：手機外觀設計可增加些許程度之rugged設計概念，
          設計時請預留未來RU延伸機種設計考量。
        以計畫8為例：產品名稱：SN-1168、產品類別：Digi
          tal LRCT、申請單位：產品企劃處、申請人：劉雅菁
          、單位主管：王志忠、申請日期：93年7月8日、產品
          上市時間：94年4月（惟正式承認試作、量試為93年1
          0月12日，參該計劃內容第96頁，故實際期間約4個月
          ），變更內容詳述：此機種名稱原為SN-1212，改名
          為SN-1168，另附有問題對策處理表、線路佈線圖及P
          CB試作/開模/修模通知書等。
        以計畫9為例：產品名稱：SN-1258、產品類別：PLAM
          （類比單線長機）、申請單位：Telecom產品企劃部
          、目標客戶：Home User,SOHO,Industry User、預估
          市占率：60%、申請日期：92年10月15日、上市時間
          ：93年4月、產品概念說明及主要賣點描述、產品外
          觀表現及色彩計劃、功能特性要求、其他備註。
        以計畫10為例：產品名稱：SN-1302（原ED-912S）、
          產品類別：單外線數位無線電話（WPABX）、申請單
          位：產品企劃處、目標客戶：既有SN-920消費群、預
          估市占率：缺、申請日期：92年4月15日、上市時間
          ：93年第1季、產品概念說明及主要賣點描述：因應
          SN-920 key parts即將phase out以及改善設計缺點
          （電池容易鬆動、重量過重……etc.），決定開發SN
          -1302以target SN-920既有的消費群、新增系統功能
          介紹、產品外觀表現及色彩計劃：簡單來說，就是要
          耐用且耐摔，測試標準是由5feet（約150公分）裸摔
          時，不論由哪個角度落地，手機都不便損壞，如果能
          有簡易的防水功能會更佳等、功能特性要求：由澳洲
          客戶那兒得到的建議是能設計”normal”環境與”
          nosie”環境兩個選擇，再分別設計6-level的音量選
          單，另一個方式是從目前的level 6之上再增加level
          7 or level 8以滿足客戶需求等、其他備註：「請注
          意SN-920長期以來消費者抱怨的產品瑕疵，並在SN-1
          30 2上加以改善……電池與手機之間設計密合度、避
          免電池鬆動……加強系統穩定度：因顧客抱怨SN-920
          會莫名其妙地不能link，必須重新註冊才能回覆正常
          ……電池建議採用EP-236的設計方式以便利與後續規
          劃的機種共用……手機的機構、外觀、硬體設計請考
          量必須與後續機種共用」等，另原告所附該研發計畫
          卷第5頁至第285頁所檢附之線路設計圖、電氣規格書
          、子機調整方式、母機測試步驟、軟體功能規格書、
          簡易操作說明、軟體功能整合測試計劃書、新產品移
          交清冊及樣品試作申請單等內容均屬SN-1258產品之
          相關資料，與該計劃無涉。
        以計畫11為例：產品名稱：SN-903、產品類別：單線
          數位長距離無線電話（Rainier platform）、申請單
          位：G1 Telecom產品企劃處、目標客戶：SelfStora-
          ge,Small Retailer,Green house、預估市占率：缺
          、申請日期：93年5月5日、上市時間：94年1月、產
          品概念說明及主要賣點描述：SN-1302的延伸機種、
          主機與手機僅作軟體局部修改以支援Remote Base等
          、產品外觀表現及色彩計劃：額外開模部分如何與
          SN-1302區隔等、功能特性要求、其他備註：Remote
          base：MCU延用2134等。
        以計畫12為例：產品名稱：NL-3054MP PLUS ARIES（
          F）、產品型號：SP-4602H（original as SR-436SI
          ）、產品類別：Handset for 2.4G 4-line WPBX、申
          請單位：G1 Product Marketing、目標客戶：Local
          distributor、預估市占率：N/A（niche market）、
          申請日期：92年11月25日、上市時間：93年7月、產
          品概念說明及主要賣點描述：cost down、Must be
          able to link to the original SR-436S base sta-
          tion等、產品外觀表現及色彩計劃、功能特性要求、
          其他備註等。
        以計畫13為例：產品名稱：SN-1168AS、SN-4602AS及
          SN-1302AS、產品型號：WUB-8004、申請單位：31300
          、目標客戶：缺、預估市占率：缺、申請日期：93年
          5月31日、上市時間：2004年4月、產品概念說明及主
          要賣點描述：Low cost等、產品外觀表現及色彩計劃
          、功能特性要求及其他備註等、附有產品企劃書及相
          關軟體整合測試程序等。
        以計畫14為例：產品型號：SP-4602H（original as
          SR-436SI）、產品類別：Handset for 2.4G 4-line
          WPBX、申請單位：G1 Product Marketing、目標客戶
          ：Local distributor、預估市占率：N/A（niche
          market）、申請日期：92年11月25日、上市時間：93
          年7月、預估銷售量：每月000-0000支、產品概念說
          明及主要賣點描述：cost down、Must be able to
          link to the original SR-436S base station等、
          產品外觀表現及色彩計劃、功能特性要求及其他備註
          等。
        以計畫15為例：產品名稱：SPC-362（WPC-3007）、
          產品型號：WPC-3007、產品類別：（Atheros 5G）80
          2.11 b/g WLAN CardBus Adaptor、申請單位：31101
          、目標客戶：OEM、預估市占率：缺、申請日期：93
          年4月12日、上市時間：93年第2季、預估銷售量：每
          年80K、產品概念說明及主要賣點描述、產品外觀表
          現及色彩計劃、功能特性要求及其他備註等。
        以計畫16為例：產品名稱：SR-7600、產品類別：WLL
          、申請單位：Telecom產品企劃處、目標客戶：Telco
          ,Carrier、預估市占率：10%、申請日期：92年11月1
          3日、上市時間：93年6月移交、10月上市、產品概念
          說明及主要賣點描述：主要應用為針對鄉村偏遠地區
          、離島或無法拉線區域，提供無線傳輸、市場既有WL
          L產品主要有DECT、PHS、CDMA等技術，目標成本為美
          金70元等、產品外觀表現及色彩計劃：為工業用out-
          door產品，需要考慮防水、高低溫等惡劣環境，外觀
          主要為金屬或Die casting專業、堅固耐用及容易裝
          機為主要考量等、功能特性要求及其他備註說明等。
        以計畫17為例：產品名稱：SUB-860（WUB-8004），
          並未提示產品開發申請書或需求單等，而依該專案之
          會議記錄主題所示，原告僅從事專案人力配置異動的
          研討，附有新產品企劃書、樣品試作申請單、軟體整
          合測試報告、SCH/BOM/PCB/ECR申請表及PCB試作/開
          模/修模通知書等。
        以計畫18為例：產品名稱:WMP-3000，並未提示產品
          開發申請書或需求單等，而依該專案之新機種開放核
          准書所示（該計畫第26頁），發文單位為品保處品質
          工程課，發文日期93年3月25日，送審單位：臺中廠
          ，審查階段-試作、審查標準：中國國家標準CNS&參
          考神腦標準，此機種開放量試，品保處意見：有關新
          機種WMP-3000 3PCS RD試作結果移交，審查結果如下
          ：「1.審查結果均合乎規格，判定合格。2.此新機種
          開放量試。另附有產品Phase out Check List（此計
          畫第50頁）」，產品結束（停產）原因：由於Inter-
          sil Javeline的導入，Frisbee需求將大量減少，因
          此PM決定停止此Project等語。
        以計畫19為例：產品名稱：WUB-2002（IPONE），產
          品類別：11b USB WLAN Dongle、申請單位：產品企
          劃部、目標市場：韓國、目標客戶：IP One and MMC
          、預估市占率：OEM case、申請日期：93年3月12日
          、上市時間：93年4月7日（Sample）、預估銷售量：
          93年超過10K、產品概念說明及主要賣點描述、產品
          外觀表現及色彩計劃、功能特性要求及其他備註等。
        以計畫20-29為例：不同產品名稱，僅提示Check Li-
          st、產品規格書、SCH/BOM/PCB/ECR申請表、PCB試作
          /開模/修模通知書或應用工具說明書等，並未提示研
          發計畫或報告或產品開發申請書或需求單等，而依各
          專案之會議記錄主題所示，原告僅從事專案人力配置
          異動之研討、系統結構討論及測試結果討論等，另部
          分計畫附有樣品試作申請單及軟體架構說明書等。
      (2)上開計畫3至計畫29內容亦與計畫1之內容雷同，係產品
        概念說明及主要賣點描述、外觀表現與色彩計劃及功能
        特性要求等，係屬客製生產單之性質，仍難認屬研究發
        展之範圍。
      (3)依原告提示新產品開發需求單上載之申請日期至產品開
        發完成上市時間，期間僅2個月至6個月不等，多係產品
        概念說明及主要賣點描述、外觀表現與色彩計劃及功能
        特性要求等，屬客製生產單之性質，原告所謂新產品研
        究計畫係屬依據市場客戶所要求之規格、圖面及樣品進
        行測試製模，或就其現有產品應客戶要求之規格進行修
        正補強或自行修正，係屬量產前之準備工作，屬例行性
        開發市場業務（改進式樣以符合客戶要求之客製化服務
        ），尚無法證明確有從事研究發展之事實。而就原告提
        示各計畫中有關PCB試作/開模通知書，會議紀錄為線路
        檢討及設計驗證計畫說明並修改BOM流程，部分計畫附
        有年度SCH/BOM/PCB/ECR申請表及PCB試作/開模/修模通
        知書及應用工具說明書等，核屬既有產品試作開模之投
        入活動，非屬新產品或新技術適用投資抵減範疇。原告
        從事活動係就其現有產品之規格進行修正補強或自行修
        正測試，開發期間甚短，屬量產前之準備工作，為例行
        性開發市場業務，上開計畫核無躍進性之創新高度，且
        申請單位非屬研發部門，故其主張尚待斟酌。
      (4)原告雖提示85-93年間所研發之產品獲得國內外之獎項
        資料供核，惟該附件3-1之EN-280D臺灣精品獎，證書日
        期為91年1月22日、附件3-2之EN-/SN-430臺灣精品獎，
        證書日期為91年1月22日、附件3-3之SN-458獲設計優良
        產品獎，證書日期載明為92年，則上開獎項與本（93）
        年度之研究發展計畫有何關連，誠有疑義。又原告提及
        89年獲經濟部工業局「主導性新產品開發計劃案」之專
        案補助，證明原告之新產品經過層層嚴格之審查程序，
        可見原告為創立自有品牌所投入之研發人力及心血甚鉅
        云云，惟該項專案補助與93年度29項研究計畫中之何項
        計畫有關聯、究係依何項研發計畫所提出，其佐證資料
        均付之闕如，且原告亦未能提示研發流程圖、參與研究
        人員完整工時紀錄、研發專案項目列示領料及用料之有
        關紀錄等資料供核，故依上開規定，原處分並無不合。
      (5)原告主張其93年29個研發計畫全部皆為新產品云云。然
        經被告調閱中華民國專利系統原告歷年申請專利權資料
        ，可知計有新型1筆，新式樣56筆，84至91年原告取得5
        6筆新式樣專利，91年後原告即未取得專利權。
    8.按「稅捐優惠」與稅法「量能課稅原則」之精神兩者本質
      相有牴觸，國家之所以給予企業研究發展費用之稅捐抵減
      優惠，實係為經濟上之長遠發展，而犧牲稅捐之公平性與
      中立性，給予研究發展之企業特殊優惠。在現今自由經濟
      體制下，任何廠商欲在市場生存，皆須不斷在生產及行銷
      之效能上精進，如將「研究發展」之定義放寬解釋，則任
      何效能上之努力，無一不可謂為「研究發展」，如此解釋
      之結果即會使上開法律「以犧牲量能課稅來促進未來經濟
      發展」之規範意旨為之落空，是上開行為時投資抵減辦法
      第2條第1項所稱之「研究新產品或新技術」、「改進生產
      技術」、「改進提供勞務技術」及「改善製程」等「研究
      發展」活動，都必須考慮其活動本身之「創新高度」，亦
      即必須對於「研究發展」作嚴格之解釋，將之限制在「具
      有高度前瞻性、風險性、開創性之活動」範圍內，始不致
      造成「研發費用稅捐優惠減免」失去減免之必要性與公平
      性，以確立一個「既可符合促進產業升級條例所欲達成之
      經濟發展之政策目標，又不會過度犧牲稅捐公平性與中立
      性」之衡平。又促進產業升級條例之立法目的，旨在鼓勵
      國內企業對生產技術之進階研究與發展，以期對現有產品
      及生產技術作重大突破，達成產業升級，提升國際競爭力
      ，促進經濟發展，業者研究與發展之支出自以針對己身產
      業升級所為者為限，始得適用該條例予以抵減。
    9.原告於98年8月6日（被告收文日）主張其所有產品之提案
      均遵循其內部新產品開發流程（新產品開發設計作業規定
      ，SI-SOP-MKG-008）由產品行銷部（Product Marketing
      Department）針對產品概念及主要賣點，撰寫「新產品開
      發企畫書」，經由產品行銷部門最高主管審核後，透過「
      新產品開發需求單」，送業務部、經營管理部、研發部與
      總經理核准，故產品發展計畫之提案非研發單位應屬業界
      常態云云，惟仍無法就其主張本年度29項所謂新產品研究
      發展計畫之創新研發高度提出具體佐證資料，如取具專利
      權證書等，再加上原告所提示研發計畫內容多屬試作、量
      產階段、電氣測試及產品規格說明已如前述，甚有部分開
      發需求單上直接載明屬OEM case（如計畫15及19），其主
      張尚難採認。又稅捐優惠係就依稅法一般規定已成立之稅
      捐債務，因優惠之特別規定而例外減免其稅負金額，屬於
      權利發生後之權利解消事由，則此等優惠構成要件事實之
      證明責任，不論從證據掌控或利益歸屬之觀點言之，均應
      由納稅義務人負擔證明責任。準此，本件93年度原告支出
      是否有符合上述促進產業升級條例第6條所定稅捐優惠要
      件事實，倘有不明，應由其就此負客觀舉證之責。是原告
      既未能提示93年度具體之研究發展計畫及相關完整之研究
      紀錄或報告供勾稽查核，參照最高行政法院36年判字第16
      號判例意旨，原告所稱尚待斟酌。
（三）綜上所述，原處分及訴願決定均無違誤等語，資為抗辯，
      並聲明求為判決駁回原告之訴，訴訟費用由原告負擔。
四、上開事實概要欄所述之事實，除後列之爭點事項外，其餘為
    兩造所不爭執，並有原處分書、公司登記資料查詢、徵銷明
    細清單、93年度營利事業所得稅核定稅額繳款書、93年度營
    利事業所得稅結算申報核定通知書、92年度未分配盈餘申報
    核定通知書、93年度股東可扣抵稅額帳戶變動明細申報表核
    定通知書、原告合於獎勵類目及標準之5 年免稅所得計算表
    及免稅所得之計算暨模具明細、原告轉帳傳票、收款日報表
    、郵政劃撥儲金帳戶收支詳情單、93年度營利事業所得稅審
    查報告書- 會計師簽證申報案件、原告93年度促進產業升級
    條例減免稅額通報單、93年度營利事業所得稅申報核定通知
    書調整法令及依據說明書、93年度營利事業所得稅結算申報
    調查項目調整數額報告表、被告93年度營利事業所得稅未列
    入選查案件書面審查報告書、93年度股東可扣抵稅額帳戶變
    動明細申報表異常審核清單92年度未分配盈餘調整數額計算
    表、93年度營利事業所得稅結算及92年度未分配盈餘申報書
    、93年度營利事業所得稅結算申報租稅減免附冊、93年度營
    利事業所得稅結算及92年度未分配盈餘查核簽證申查核報告
    書、財政部97年6 月13日臺財訴字第09700242810 號（案號
    ：第00000000號）訴願決定、原告92及93年度核准適用投資
    抵減稅額明細表、92年度股東可扣抵稅額帳戶變動明細申報
    表核定通知書、90年度未分配盈餘申報核定通知書、長機產
    品93年銷貨及成本報表、數位電話產品93年銷貨及成本報表
    、被告所屬新店稽徵所95年4 月13日北區國稅新店一字第09
    51005282號函、原告95年4 月6 日（95）稅字第200993號函
    、原告註銷庫藏股票沖減未分配盈餘相關之可扣抵稅額計算
    表、原告93年股東可扣抵稅額帳戶變動明細申報表（更正後
    ）、被告94年1 月11日北區國稅審一字第0941000893號函、
    財政部賦稅署94年1 月4 日臺稅一發字第09304186910 號函
    、經濟部投資審議委員會93年12月31日經審四字第09300392
    79號函、原告94年12月30日神稅（94）字第008 號申請書、
    94年12月29日自動化設備補繳明細、93年度營利事業所得稅
    結算稅額自動補報繳款書、被告95年10月26日傳真文件單、
    資誠會計師事務所95年11月17日（95）資稅字第T0620073 4
    號函【產品產程管制流程、生產排程作業（一）（二）、廠
    內成品檢查作業、半成品檢查作業、外包廠商開發作業、託
    外加工、託外加工驗收作業（一）、（二）製造費用- 其他
    費用彙總表及什費明細帳、製造費用- 加工費明細帳、其他
    費用（營業費用）- 其他雜項支出明細帳、製造費用- 修理
    成本明細表及明細帳、93年第4 季保固提列試算表、商品進
    耗存彙總表（含材料及製成品、商品、在製品）、銷貨收入
    明細、單位成本明細表、神遠科技股份有限公司投資損失計
    算表、投資匯款資料、臺北縣政府93年12月20日北府建登字
    第0930 261459 號營利事業登記核准通知書、神遠科技股份
    有限公司變更登記表及股東權益變動表、原告其他損失明細
    表、93年度取具存貨報廢核准函彙總表、被告所屬新店稽徵
    所93年1 月6 日北區國稅新店一字第0930000263號、93 年4
    月12日北區國稅新店一字第0931005194號、93年6 月30日北
    區國稅新店一字第0930000629號93年10月7 日北區國稅新店
    一字第0931014835號、93年12月20日北區國稅新店一字第09
    30006921號、94年1 月3 日北區國稅新店一字第0931018940
    號書函、臺灣省營業事業原物料/ 商品變質報廢或災害報告
    表、統一發票、資遣費、撫恤金明細表及簽收領據、交易啟
    動摘要報表、停止僱用通知書、收據、收據暨同意書、工作
    規則、員工退休作業規定、退休申請單、應收帳款承購同意
    書、應收帳款債權承購契約書、應收帳款帳列明細、戶外型
    無線網路路由橋接器生產技術移轉及授權製造銷售契約、請
    款單及統一發票、保險賠償、保全賠償之帳載明細、93年人
    才培訓彙總表及人才計畫培訓抵減明細表-GX 、93年專業別
    訓練計畫、93年度部門訓練需求彙整表、應付憑單、教育訓
    練課程評估表、訓練實施紀錄表、產品簡介、外派訓練申請
    單、心得報告書、基本課程介紹課程手冊、學生手冊、93年
    9 月顧問服務月報表、93年研發投抵彙總表、公司組織圖及
    GI研發中心組織圖、新產品開發流程圖、93年研發計畫名稱
    彙總表、93年度研究人員學歷及擔任工作細項與全年薪資總
    額明細表、93年研發設備投資抵減明細、93年研發設備投抵
    清單、第一銀行其他交易憑證、驗收單、研發單位使用之租
    金支出明細、原告竹北辦公室平面配置圖、原告林口廠2 樓
    現況平面圖、房屋租賃契約書、臺元科技園區房屋租賃契約
    書、93年研發單位- 財產目錄、93年研發軟體投資抵減、93
    年1-12月研發用原料明細- 外購、93年度研發測試費、93年
    度研發消耗品、93年度研發認證費、原告免稅所得稅之計算
    、93年度重科免稅計算、財政部90年10月17日臺財稅字第09
    00456714號函、經濟部工業局90年3 月20日工（90）中字第
    09005013410 號函及90年4 月12日工（90）中字第09005014
    300 號函、重要科技事業完成證明、89-93 年機器設備處分
    明細、93年12月31日固定資產財產目錄、88年長機及數位電
    話產品明細及產銷存明細表】、原告93年GL_R_0017 （AP費
    用明細報表）- 佣金支出、經濟部工業局92年3 月12日工電
    字第09200068160 號函、91年5 月30日及87年6 月20日使用
    技術授權契約書、原告93年度研發計畫總覽（含計畫1- 29
    ）及參與計畫人員名單、原告93年度投資抵減設備明細表、
    網際網路業製造業及技術服務業購置設備或技術投資抵減證
    明申請書（0028自動化或溫室氣體排放量減量之設備或技術
    投資抵減證明、0028「自動化、溫室氣體排放量減量或提昇
    企業數位資訊效能」之設備或技術申請）、網際網路業製造
    業及技術服務業購置設備或技術投資抵減證明申請書（表Y4
    19）、資誠會計師事務所95年12月19日（95）資稅字第T062
    00868 號函及檢附（選擇權操作權利金支出憑證、傳票、外
    幣匯出匯款申請書、活存往來明細查詢、外匯存款賣匯水單
    、「其他損失- 其他」明細帳、保險賠償、保全賠償之帳載
    資料、研發人員之學校及科系明細表、93年研發用原料明細
    - 外購）、中華民國專利系統原告歷年申請專利權資料、96
    年3 月14日財政部「研商模具及研究發展設備適用新興重要
    策略性產業5 年免徵營利事業所得稅計算相關疑義」會議紀
    錄、財政部97年7 月3 日臺財稅字第09704526650 號函、財
    政部97年10月9 日臺財稅字第09704027220 號函、原告97年
    7 月31日申請書及97年8 月1 日郵寄執據、原告購置全新機
    器設備清單（增資擴展）、EP-490NEW RFM 參與計畫人員名
    單、新產品開發需求單、新產品企畫書（EP-4902 ）、新產
    品設計變更需求書、EP-490NEW RFM 設計規格及驗證計畫書
    、93年10月27日會議記錄、C1檢核表清單、93年9 月4 日會
    議記錄、SCH/ BOM/PCB/ECR申請表、工程變更（需求、通知
    ）單、HM技術可行性檢討報告、新產品企畫書及新產品設計
    規格書與新產品開發計畫書（EP-490NEW RFM ）、新機種試
    驗計畫表、93年9 月9 日會議記錄、產品開發設計問題對策
    處理表、PCB 試作/ 開模/ 修模通知書、SN1302BASE軟體架
    構說明書及軟體發展環境及應用工具說明書、電氣類新零件
    進度控制表、樣品試作申請單、電器規格書及量試測試步驟
    暨系統方塊圖（EP-490NEW RFM ）、93年12月1 日會議記錄
    、新產品移交清冊、97年10月15日經濟部工業局「研商適用
    租稅獎勵爭議」會議紀錄、93年度研發計畫29件、93年度研
    發人員工作記錄簿33份、85-93 年間原告所研發之產品獲得
    國內外獎項資料、原告98年3 月24日公司研究與發展及人才
    培訓支出適用投資抵減疑義案件處理申請書及理由書、經濟
    部工業局98年2 月25日工電字第09800159880 號函、原告93
    年度研究發展支出投資抵減彙總表（含薪資支出、認證費、
    測試費、研發用料、消耗品、租金支出、折舊、軟體攤銷、
    研發設備明細）等件附於原處分卷、訴願卷及本院卷可稽，
    為可確認之事實。
五、歸納兩造上述之主張，本件爭執之重點在於：模具設備是否
    為生產設備？是否應納入免稅生產設備比例分母計算？原告
    93年度共29項研究發展計畫，是否符合投資抵減辦法第2 條
    第1 項、第5 條第1 項前段之規定？原處分關於免稅所得及
    研究與發展支出及可抵減稅額之核定，有無違誤？茲分述如
    下：
甲、 免稅所得部分：
（一）按「合於前條規定之重要科技事業及重要投資事業……得
      經其股東會同意選擇適用免徵營利事業所得稅……前項選
      擇適用免徵營利事業所得稅者，依下列規定辦理：一、…
      …二、屬增資擴展之事業，自新增設備開始作業或開始提
      供勞務之日起，連續5 年內就其新增所得，免徵營利事業
      所得稅。但以增資擴建獨立生產或服務單位或擴充主要生
      產或服務設備為限。……。」為行為時促進產業升級條例
      第8 條之1 第1 項所明定。次按「投資計畫之產品（勞務
      ）在產製（提供）過程中，將某一生產階段委託其他營利
      事業加工，其委託加工之成本占該產品（勞務）之總製造
      成本之比例超過30%者，該項產品（勞務）銷售所得全部
      不得享受免稅待遇；其在30%以下者，僅就自行製造部分
      所得，予以免稅待遇。」及「新增投資計畫之產品銷貨量
      ，應按同類產品核計。但增資前後同類產品規格顯著不同
      ，根據帳證記載可以單位成本核算者，得依同類產品之單
      位成本為基礎，換算規格不同產品之銷貨量。……。」分
      別為新興重要策略性產業免徵營利事業所得稅免稅所得計
      算要點第14點第1 款及第15點第2 項第3 款前段所規定。
（二）次按「經核准獎勵免稅之生產事業，於核准免稅期間內，
      另行購置或租借生產設備，該項生產設備如非屬增加產量
      之生產設備，生產事業應取具事業主管機關證明。」、「
      模具係使用於工廠產製產品時成型之用，乃現今大部分製
      品製造過程必須之製造方法，係生產事業生產產品之重要
      機器設備之一部分，因此模具可認屬機器設備之範圍。」
      分別為財政部64年1 月13日臺財稅第30768 號及76年5 月
      5 日臺財稅第7643843 號函所明釋。又按「新增符合投資
      計畫之產品銷貨量，應按同類產品核計；如增資前後同產
      品規格顯著不同，而根據帳證記載可以單位成本核算者，
      得依同種類產品之單位成本為基礎，換算規格不同產品之
      生產或銷貨量。經選定產品作為單位成本換算之基準，在
      該次核定免稅期間內不得變更。」為財政部91年5 月20日
      臺財稅字第0910451619號令發布「促進產業升級條例第8
      條之1 免稅所得計算公式註釋」註七之（二）所規定。
（三）經查：本件原告係經營電話機及零件製造業，85年度增資
      擴展，並經核准選定自91年1 月1 日起連續5 年內，就其
      新增所得免徵營利事業所得稅，核其增資擴展計畫，係符
      合85年1 月31日行政院令核定發布之「重要科技事業屬於
      製造業及技術服務業部分適用範圍標準」第2 條及第3條
      第1 款通訊工業第1 目之1 、第1 目之5 、第3 目之1、
      第3 目之3 、第3 目之4 及第4 目之5 、第4 目之9 規定
      ，投資計畫生產之產品為900MHZ以上無線電話機、無線區
      ○○路系統、無線按鍵電話系統、無線集群系統、微波中
      繼站、900MHZ以上射頻模組、90 0MHZ 以上天線，投資計
      畫完成日期為89年12月31日，購置機器設備總價107,993,
      700 元，核准全新機器設備清單為綜合測試儀等176 項。
      其93年度營利事業所得稅結算申報，原列報免稅所得為3,
      657,805 元，經被告初查以（一）其新增免稅產品銷貨收
      入列報1,432,312,948 元，其中免稅產品長機及數位電話
      之單位成本與基準年度之單位成本差距甚大，換算約當銷
      售量後，調減新增免稅產品銷貨收入130,136,405 元，核
      定新增免稅產品銷貨收入1,302,176,543 元。（二）免稅
      機器設備比率列報35.26%，惟查模具設備56,770,973元認
      屬生產設備，應納入免稅機器設備比率分母計算，核定機
      器設備比率29.11%。（三）與經核准並完成之投資計畫產
      品無關之非營業損益列報虧損17,935,903元，經核與免稅
      產品無關之非營業收入應包括停徵之證券交易所得858,04
      8 元及其他收入53,441,981元；與免稅產品無關之非營業
      損失應包含投資損失2,550,000 元、出售資產損失5,492,
      584 元及跌價損失13,596,954元，核定與經核准並完成之
      投資計畫產品無關之非營業損益為32,660,491元，並重行
      計算核定免稅所得1,392,953 元。嗣經被告以原處分，認
      經就原告提示之成本表、新增免稅銷售額計算明細表、固
      定資產明細、經濟部工業局核准函及重要科技事業完成證
      明等資料查核，（一）原告新增投資計畫之長機及數位電
      話產品，其單位成本與基準年度之單位成本差距甚大，核
      其規格顯有不同，並為其所不爭，依首揭規定，自應依同
      類產品之單位成本為基礎，換算規格不同產品之銷貨量，
      原核定新增免稅產品銷貨收入1,302,176,543 元，並無不
      合。（二）模具設備係提供生產單位生產使用，已納入財
      產目錄，並按年攤提折舊費用，核屬與公司生產產品有關
      之機器設備範圍，依財政部76年5 月5 日台財稅第764384
      3 號函示意旨，模具係使用於工廠產製產品時成型之用，
      乃現今大部分製品製造過程必須之製造方法，係生產事業
      生產產品之重要機器設備之一部分，因此模具可認屬機器
      設備之範圍，原查列入免稅生產設備比率分母計算，並無
      不合。（三）原核定全年所得額102,811,622 元既經追減
      其他收入1,960 元，重行核算免稅所得為1,392,911 元，
      惟較原核定免稅所得1,392,953 元為低，基於行政救濟不
      得更不利於行政救濟人之決定之法理原則，原核定並無不
      合等情，此有原處分書及被告93年度營利事業所得稅結算
      申報核定通知書附於原處分卷可參，揆諸前揭說明，並無
      違誤。
（四）原告僅就模具性質爭執，並主張：模具並非生產設備，不
      應將其納入免稅生產設備比率分母計算，且據財政部與經
      濟部召開「研商模具及研究發展設備適用新興重要策略性
      產業5 年免徵營利事業所得稅相關疑義」會議決議，原告
      已於97年8 月1 日向經濟部中區辦公室申請將模具補列於
      全新設備清單云云。惟查：原告於97年9月10日向經濟部
      工業局申請認定90年3 月20日該局核發之重要科技事業完
      成證明所購置模具非屬生產設備一案，經經濟部工業局以
      98 年2月25日工電字第09800159880 號函函覆略以：「…
      …說明二、經查本案核發之重要科技事業完成證明，係對
      完成當時計畫產品及購購置全新設備予以查核而核發證明
      ，有關貴公司所請認定模具設備非屬生產設備一節，可能
      涉及免稅所得之計算，非屬該局法定權責業務等語，此有
      該函文附本院卷可參（見本院卷一第267 頁至第268 頁）
      ，是以，原告雖稱已函請經濟部中區辦公室將模具補列於
      全新設備清單，惟事實結果仍無法經目的事業主管機關認
      定模具非作生產使用，得不計入免稅所得計算公式機器設
      備比率之分母，亦無模具已列入完成證明所載全新設備清
      單而得計入該計算公式機器設備比率分子。至經濟部工業
      局建議事項，本應置於法令原則下為之，財政部首揭函釋
      既已明載模具之生產用途。至有無爭議情形，應否洽請經
      濟部工業局提供意見，參前揭經濟部工業局函說明三前段
      （見本院卷一第367 頁）載明研商之會議結論，亦應由賦
      稅單位主動為之，尚非原告所訴應由經濟部工業局認定。
      足見原告此部分之主張，核不足採。
（五）又按「一、經核准獎勵免稅之生產事業，於核准免稅期間
      內，另行購置或租借生產設備，該項生產設備如非屬增加
      產量之生產設備，生產事業應取具事業主管機關證明，否
      則應依生產事業獎勵類目及標準第21條規定辦理。二、事
      業主管機關核發上項證明時，生產事業應將該項另行購置
      或租借之生產設備列單報請事業主管機關查核，事業主管
      機關應就該項設備清單逐一查核，分別按可增加產量之生
      產設備及非屬增加產量之生產設備，予以查驗證明。」「
      公司為供舊產品維修用之模具、檢具、夾具及治具，如經
      目的事業主管機關於免稅期間內逐年出具清單（內容包括
      模具、檢具、夾具及治具之名稱、數量、購置成本、用途
      《敘明所生產之產品及是否供當年度所生產免稅產品之用
      》），證明上開模具、檢具、夾具及治具確與產製符合經
      核准並完成之當年度生產之重要投資事業屬於製造行銷中
      心事業投資計畫產品無關者，同意比照本部91年5 月20日
      台財稅字第0910451619號令所發布88年12月31日修正前促
      進產業升級條例第8 條之1 免稅所得計算公式註9 （四）
        後段有關得排除已達耐用年限因而出售、報廢之機器、
      設備、廠房及工程等，以實際參與產製之機器、設備、廠
      房及工程等占全部之比例，調整向公司所在地稅捐稽徵機
      關申請核備日或投資計畫完成日之前一年度投資計畫產品
      銷售量之規定。」「模具如為公司生產所必備之設備，無
      論係帳列固定資產，按年提列折舊，或因耐用年限不足兩
      年而列報當年度費用，均應列入『新興重要策略性產業免
      徵營利事業所得稅免稅所得計算要點』第7 點免稅所得計
      算公式之當年度機器設備比率之分母，但模具經目的事業
      主管機關認定非作生產使用者，則不計入計算公式機器設
      備比率之分母。」為財政部64年1 月13日台財稅第30768
      號函、91年6 月18日台財稅字第0910453513號函及96年3
      月14日「研商模具及研究發展設備適用新興重要策略性產
      業5 年免徵營利事業所得稅計算相關疑義」會議紀錄決議
      所明釋，依前開函釋意旨，模具倘經證明與投資計畫產品
      無關者，自無納入免稅設備比例分母之必要，要無疑義。
      本件系爭模具設備既未取具事業主管機關出具非屬增加產
      量之生產設備核驗證明，於計算免稅所得時將模具納入機
      器設備比分母計算，即無不合。
（六）另按生產事業在免徵營利事業所得稅期間內，係以其原有
      機器設備( 成本) 之產量為準而免稅。至於免稅期間內增
      加之機器、設備，縱非屬增加產量之生產設備，無增加產
      量併予計入免稅額之問題，然其增加生產成本，與其免稅
      係依原有機器、設備（成本）之產量予以免稅者即生影響
      ，則增加該機器、設備之投資，仍欲予獎勵而不影響原有
      免稅產品之免稅額者，仍應於規定期限內取具事業主管機
      關之證明，始得免列入生產設備之生產能力比例之分母計
      算免稅所得。是原告主張：系爭模具必須與機器設備相結
      合始可生產，應視該事業是否具有與模具相結合以生產之
      相關機器設備而定，不應逕予認為模具即為生產設備云云
      ，因未取具事業主管機關之證明，尚難採信。是被告將系
      爭模具金額計入免稅產品機器設備比率之分母，揆諸首揭
      規定，並無不合。
（七）再者，上開免稅所得計算要點之規定，乃係針對符合行為
      時促進產業升級條例第8 條及其相關獎勵辦法規定之公司
      選擇適用免徵營利事業所得稅者，應如何計算免稅所得額
      ，予以細節性及技術性之補充規定，以確保該法條規定之
      執行，除斟酌納稅人之權益外，並兼顧租稅公平原則，為
      執行母法及相關法律所必要，符合立法意旨且未逾越母法
      之限度；又為因應稅務核課案件之大量性行政性質，核課
      案件乃產生稽徵便利性（或實用性）原則與租稅簡化之要
      求，一則使稽徵機關避免花費不經濟之稽徵成本，二則得
      使租稅債權於租稅核課期間中有效實現，避免罹於時效。
      而稽徵便利原則與租稅簡化措施，某種程度亦是在犧牲個
      案中量能課稅之正義（具體案件之妥當性），而使稽徵機
      關得以適時地把握社會及經濟上成千上萬各行各樣之生活
      事件，使適時課稅具有實際上之可行性。如上所述，稅務
      稽徵行政須注重在於大量性行政中之實用性，亦即稽徵機
      關需於有限稽徵能力下，進行課稅之大量程序，自有必要
      賦予稽徵機關以類型化方式進行課徵之權限，因此稅法自
      始即存在者高度法律簡簡化及速捷執行之需求。此外，藉
      由類型化方式簡化租稅之執行，目的亦在於維持課稅平等
      原則，並尊重私人領域，不受稽徵機關過度調查介入。類
      型化課徵租稅方式，亦即將經常存在可視為典型之生活事
      實，予以類型化或標準化。而租稅類型化種類可經由立法
      者藉立法裁量空間，制定一定類型化法律，例如所得稅法
      上各類定額扣除額；或由法律授權稽徵機關制定類型化行
      政規則，作為解釋稅法以及裁量準則等，例如同業利潤標
      準表、原物料耗用標準等；又實質類型化係按純粹外觀之
      情況將事實關係類型化，並藉此取代實際存在之事實關係
      ，而以典型之事實關係以涵攝稅捐規範，簡言之，在實質
      類型化係將課稅事實予以擬制，不允許納稅義務人舉反證
      推翻該事實之擬制（黃士洲著稅務訴訟的舉證責任91年8
      月初版第20-22 頁參照）。又按行為時促進產業升級條例
      第8 條第3 項規定，該條第1 項對公司及股東之租稅優惠
      ，其新興重要策略性產業之適用範圍、核定機關、申請期
      限、申請程序及其他相關事項，由行政院召集相關產業界
      、政府機關、學術界及研究機構代表定之，並每2 年檢討
      1 次，做必要調整及修正。而財政部為符合行為時促進產
      業升級條例第8 條及其相關獎勵辦法規定之公司選擇適用
      免徵營利事業所得稅者，於91年5 月20日台財稅字第0910
      451619號令所發布88年12月31日修正前促進產業升級條例
      第8 條之1 免稅所得計算公式，乃屬實質類型化之性質，
      已將課稅事實予以擬制，自不允許納稅義務人舉反證推翻
      該事實之擬制。
（八）又依據經濟部工業局97年10月15日召開「研商適用租稅獎
      勵爭議會議紀錄」略以：關於模具應否列入生產設備爭議
      （一）財政部賦稅署表示：1.該署96年3 月14日召開之「
      研商模具及研究發展設備適用新興重要策略性產業5 年免
      徵營利事業所得稅計算相關疑義」會議，係該署與各地區
      國稅局之內部溝通會議，其會議紀錄為內部文件，且尚有
      部分議題留待會後釐清，故不宜直接作為公司向經濟部工
      業局申請認定其使用之模具非作生產使用之依據。爰公司
      與國稅局對模具所涉製程是否屬獎勵之核心製程產生計算
      免稅爭議時應由賦稅單位主動函請本局提供專業意見。…
      …（二）目前實務上常發生公司與國稅局對模具是否為生
      產設備之認知不同……本局建議如發生上述認知不同之情
      況，應可由國稅局自行斟酌計算公式之合理性，配合調整
      放入分子中。因該項會議紀錄係屬經濟部工業局與財政部
      賦稅署之連繫溝通會議，其會議紀錄為內部文件且尚有部
      分議題留待會後釐清，又免稅所得計算公式，乃屬實質類
      型化之性質，屬擬制課稅之一環已如前述，因事涉公益及
      租稅平等原則，原告尚不宜逕以該內部之會議紀錄為系爭
      模具設備免納入免稅所得計算公式分母中之依據；另原告
      主張本件應參照財政部97年10月9 日台財稅字第09704027
      220 號函說明三載明：鑑於本案之目的事業主管機關認為
      全新設備清單註記模具具有「定期汰舊」特性實有困難，
      且手機整機組裝廠商自行購置模具供生產其手機機殼廠商
      使用，該模具非屬在廠內之生產設備，應歸列為非生產所
      使用，爰依前開會議紀錄六（一）第1 點但書，該模具不
      計入免稅所得計算公式機器設備比率之分母及分子乙節，
      查該案係為因應手機整機組裝廠商之行業特性（手機產品
      特性已屬一般消費性電子產品，其工業外觀設計至為重要
      ，故產品生命週期短，長則半年，短則數週，尤其ODM 、
      OEM 廠商需應客戶要求機種繁多，投資計畫完工後，生產
      期間模具更替頻仍，於全新設備清單註記模具具有「定期
      汰舊」特性之可行性實有困難），財政部遂有上開個案之
      例外解釋，非通案一體適用，本件原告因無法符合獨立計
      算之要件，遂採不能獨立計算之全部機器設備比計算公式
      計算免稅所得，與上開函釋之情形不同，自難比附援引該
      函釋規定。足見原告此部分之主張，洵非可採。綜上，足
      見原處分揆諸前揭規定，並無違誤。
乙、研究與發展支出及可抵減稅額部分：
（一）按「本辦法所稱研究與發展支出，包括公司為研究新產品
      或新技術、改進生產技術、改進提供勞務技術及改善製程
      所支出之下列費用：一、研究發展單位專門從事研究發展
      工作之全職人員之薪資。……三、具有完整進、領料紀錄
      ，並能與研究計畫及紀錄或報告相互勾稽，供研究發展單
      位研究用消耗性器材、原材料及樣品之費用。四、專供研
      究發展單位研究用全新儀器設備之購置成本。五、專供研
      究發展單位用建築物之折舊費用或租金。六、專為研究發
      展購買或使用之專利權、專用技術及著作權之當年度攤折
      或支付費用。……。」及「公司投資於第2 條所稱研究與
      發展之支出，在同一課稅年度內支出總金額達新臺幣150
      萬元或達營業收入淨額2%以上者，得按25% 抵減當年度應
      納營利事業所得稅額。」分別為投資抵減辦法第2 條第1
      項、第5 條第1 項前段所明定。次按「專門從事研究發展
      工作之全職人員，係指配置於研究發展單位且專門從事研
      究發展工作之全職人員，包括研究發展單位之主管及該單
      位內直接參與研發專案進行之各階主管在內。但研究發展
      單位之其他行政、助理、市場調查、統計及管制人員及其
      主管，則非屬專門從事研究發展工作全職人員之範圍。」
      、「供研究發展單位研究用之消耗性器材、原材料及樣品
      等3 項，應按其逐次購買、進料或領用之時序逐筆詳實記
      載，並保存相關憑證，且能與研究計畫及紀錄或研究計畫
      及報告相勾稽。」、「公司購買之全新儀器設備，如係專
      為研究發展單位購置，並專供研究使用，且未轉（兼）供
      生產或其他研究發展之用途使用者，該支出得適用投資抵
      減。」及「限於專供研究發展單位從事研究與發展活動使
      用之建築物折舊費用、租金。」分別為投資抵減辦法審查
      要點附表項目壹、一、認定原則二；三、認定原則二前段
      ；四、認定原則二前段及五、認定原則一前段所規定。
（二）經查：本件原告93年度營利事業所得稅結算申報，原列報
      研究與發展支出117,374,419 元及可抵減稅額44,510,897
      元，經被告初查以研發專案（一）產品概念說明及主要賣
      點描述及簡介說明、會議紀錄及機種日程表等皆非研究新
      產品。（二）內部領用明細表、領料單、外購研究機種及
      測試費用無法與研究發展專案勾稽。（三）原告未能提示
      研究發展計畫報告或紀錄、研發流程圖、參與研究人員完
      整工時紀錄、研發專案項目列示領料及用料之有關紀錄等
      資料供核，全數否准認列，核定研究與發展支出及可抵減
      稅額均為0 元。嗣經被告以原處分認為，經就原告提示之
      新產品開發申請書、會議紀錄及機種日程表等資料查核，
      其所稱之新產品僅為有別於既有產品而增加配備、外觀表
      現、支援相容性、降低成本以利低價競爭，核非屬新產品
      之研究發展範圍；原告復未能提示可供勾稽之研究發展計
      畫報告或紀錄、研發流程圖、參與研究人員完整工時紀錄
      、研發專案項目列示領料及用料之有關紀錄，原查全數否
      准認列，並無不合等情，此有原處分書及被告93年度營利
      事業所得稅結算申報核定通知書附於原處分卷可參，揆諸
      前揭說明，並無違誤。
（三）原告雖主張：營利事業所得稅研究與發展及人才培訓支出
      適用投資抵減疑義案件，得依「財政部各地區國稅局處理
      研究與發展及人才培訓支出適用投資抵減疑義作業要點」
      規定，依法提出疑義案件處理申請，希冀被告諮詢學者專
      家、中央目的事業主管機關或相關政府機關專業人員意見
      ，以公正客觀角度判斷原告研發之產品是否屬創新產品云
      云。惟查：財政部97年10月7 日台財稅字第09704097370
      號函修正「財政部各地區國稅局處理研究與發展及人才培
      訓支出適用投資抵減疑義案件作業要點」（見本院卷一第
      30 9頁至第385 頁）第3 點規定及被告98年2 月26日北區
      國稅審一字第0980000929號函頒「財政部臺灣省北區國稅
      局處理研究與發展及人才培訓支出適用投資抵減疑義案件
      執行要點」（如附件三）第4 點規定，營利事業結算申報
      須符合（一）審查單位已調查尚未核定（二）審查單位已
      調查核定，於復查階段向被告機關提出申請，並經簽奉被
      告單位主管核准處理者，始得依前揭要點規定，申請處理
      小組處理，本件業經財政部訴願決定駁回，目前繫屬鈞院
      審理中，核無前揭投資抵減疑義案件執行要點之適用，合
      先陳明。次查：促進產業升級條例之立法目的，係促進產
      業升級，健全經濟發展，為該條例第1 條所明定，因此從
      事相關產業升級之研究與發展支出，必須在既有技術產品
      外，確實用於開發新產品及對生產技術或提供勞務技術有
      所改進，且超乎生產單位原有功能，進而有助於企業發展
      ，方屬獎勵之範疇，若僅係改善、改良原設備，或整合流
      程、建立系統，或應客戶需求改進產品，或引進新技術等
      ，則非產業升級之研究發展工作，否則將與該條例之立法
      目的相違背，最高行政法院88年度判字第3609號判決意旨
      ，可資參照。又查：原告93年度列報研究與發展支出117,
      374, 41 9 元及可抵減稅額44,510,897元，其各欄項分別
      為1.研究發展單位專門從事研究發展工作之全職人員之薪
      資79,062 ,260 元。2.具有完整進、領料紀錄，並能與研
      究計畫及紀錄或報告相互勾稽，供研究發展單位研究用消
      耗性器材、原材料及樣品之費用24,895,852元。3.專供研
      究發展單位研究用全新儀器設備之購置成本4,387,837 元
      。4.專供研究發展單位用建築物之折舊費用或租金2,768,
      145 元。5.專為研究發展購買或使用之專利權、專用技術
      及著作權之當年度攤折或支付費用6,260,325 元，此亦經
      原告補據「研究發展支出投資抵減彙總表」自承無誤。足
      見原告此部分之主張，洵非可採。
（四）原告又主張：93年度共有29項研究發展計畫，均屬創新產
      品云云。惟查：就該29項所謂新產品之計畫內容，茲分述
      如下：
   1. 計畫1 為例，計畫名稱EP-490 NEW RFM、申請單位:G1Pro
      duct Marketing（非研發部門）、產品型號:EP-490 RFmo
      dule、目標市場:North American,Australia 、目標客戶
      :Graybar,Aristel……etc.、預估銷售量:1000pcs/month
      、申請日期:93 年10月12日、上市時間:93 年12月（期間
      僅2 個月）、目標成本:BOM $11.5、產品概念說明及主要
      賣點描述: 針對目前900MHz RF moduel（P/N ：00000000
       0000 ）有3 顆零件phased out（LMX1501,Saw filter
      110 .6,BLT71），其中LMX1501 已非常難在現貨市場找到
      存貨，因此必須針對900MHz的RF module 進行材料更換，
      以供EP-490以及SP-932S 機種後續生產使用、其餘尚包含
      產品外觀表現及色彩計劃、功能特性要求及其他備註之說
      明等，其中備註說明第4 點載明：目前EP-490的出貨因材
      料短缺之故暫緩出貨。請RD幫忙於一次試作後即可將new
      RF module 導入量產等語。
   2. 計畫2 為例，新產品開發需求單上載明之申請日期92年5
      月4 日、產品上市時間為92年6 月，非屬本（93）年度系
      爭期間之研究發展支出，原告此部分主張核不足採。
   3. 計畫3 為例: 產品名稱:SI-681 、產品類別：Wireless
      IP Phone、申請單位:產品企劃處（非研發部門）、目標
      市場:日本、預估銷售量：5000 pcs or above permonth
      、申請日期:93年6月7日、上市時間:93年10月（期間僅3
      個月餘）、目標成本：Production cost less than $60
      、產品概念說明及主要賣點描述: IEEE802.11b complian
      t 、附有LCD 彩色瀏覽器、即時資訊支援及附有相關測試
      報告等。
   4. 計畫4 為例: 產品名稱:SI-7800B 、產品類別：LAD 、申
      請單位: 產品企劃處、目標客戶:AT&T or Other ODM cus
      tomers、預估市占率:缺、申請日期:92年10月2日、上市
      時間:93年第1季（期間約6個月）、產品概念說明及主要
      賣點描述:Wireless interface followingthe IEEE 802.
      11b standard. 等、產品外觀表現及色彩計劃：Should
      have coordinated design with SI 7800H及附有相關產
      品設計規格書及測試報告等。
   5. 計畫5 為例: 產品名稱:SI-7800H 、產品類別：WiFiPhon
      e 、申請單位: 產品企劃處、目標客戶: 缺、預估市占率
      : 缺、申請日期:93年5月7日、上市時間:94年第1季（惟
      查開放量產核准書為93年5月25日、量試計畫完成日為93
      年5 月28日，參本計劃內容第84頁及第456 頁，故實際期
      間約1 個月）、產品概念說明及主要賣點描述:Compliant
      with IEEE802.11gdraft standard等、產品外觀表現、色
      彩計劃及功能特性要求等。
   6, 計畫6 為例: 產品名稱:SN-300F（SN-1200F）、產品類別
      ：LRCT Fixed Terminal 、申請單位: 產品企劃處、目標
      客戶: 既有SN-258消費群（F3頻段）、預估市占率:25%、
      申請日期:93 年9 月9 日、上市時間:94 年第1 季（期間
      約7 個月）、產品概念說明及主要賣點描述: 為滿足WLL
      點對點之市場需求暨提供完整產品線，擬開發無線終端轉
      接盒SN-1200F，提供既有SN-258消費族群之點對點應用、
      新增系統功能包括：整合既有SN-258手機與Booster ，提
      供客戶遠端電話/ 傳真/ 數據之延伸服務等、外觀表現與
      色彩計劃：外觀設計：室內應用產品，外表美觀大方、輕
      薄體積小，將優先評估既有產品外殼（如SN-H3588RU boo
      ster或Wireless AP Box ）是否可共用模具，顏色以黑色
      或其他深色系為主，不需太花俏。
   7. 計畫7 為例: 產品名稱:SN-301 （1250 1W ）、產品類別
      ：LRCT、申請單位: 產品企劃處、目標客戶:RBU、預估市
      占率:N/A、申請日期:93 年11月18日、上市時間:94年第
      2 季、產品概念說明及主要賣點描述:SN-1250為1W手機設
      計之系統，母機為以原SN-1258 母機更改外觀設計，手機
      採全新設計，產品定位為high-tier 長距離無線通訊系統
      、外觀表現及色彩計劃：採黑色或其他深色系為主，外觀
      走high-end product設計、功能特性要求：IW手機設計可
      提供客戶比SN-1258 更佳之通訊距離（＞15Km）、其他備
      註:手機外觀設計可增加些許程度之rugged設計概念，設
      計時請預留未來RU延伸機種設計考量。
   8. 計畫8 為例: 產品名稱:SN-1168、產品類別：Digital LR
      CT、申請單位: 產品企劃處、申請人: 劉雅菁、單位主管
      : 王志忠、申請日期:93 年7 月8 日、產品上市時間:94
      年4 月（惟正式承認試作、量試為93年10月12日，參本計
      劃內容第96頁，故實際期間約4 個月），變更內容詳述：
      此機種名稱原為SN-1212 ，改名為SN-1168 ，另附有問題
      對策處理表、線路佈線圖及PCB 試作/ 開模/ 修模通知書
      等。
   9. 計畫9 為例: 產品名稱:SN-1258、產品類別：PLAM（類比
      單線長機）、申請單位:Telecom產品企劃部、目標客戶:H
      ome User,SOHO,Industry User、預估市占率:60%、申請
      日期:92 年10月15日、上市時間:93 年4 月、產品概念說
      明及主要賣點描述: 產品外觀表現及色彩計劃：功能特性
      要求：其他備註。
  10, 計畫10為例: 產品名稱:SN-1302（原ED-912S ）、產品類
      別：單外線數位無線電話（WPABX ）、申請單位: 產品企
      劃處、目標客戶: 既有SN-920消費群、預估市占率:缺、
      申請日期:92年4 月15日、上市時間:93 年第1 季、產品
      概念說明及主要賣點描述: 因應SN-920 key parts即將ph
      ase out 以及改善設計缺點（電池容易鬆動、重量過重…
      …etc.），決定開發SN-1302 以target SN-920 既有的消
      費群、新增系統功能介紹、產品外觀表現及色彩計劃：簡
      單來說，就是要耐用且耐摔，測試標準是由5feet （約15
      0公分）裸摔時，不論由哪個角度落地，手機都不便損壞
      ，如果能有簡易的防水功能會更佳等、功能特性要求：由
      澳洲客戶那兒得到的建議是能設計”normal”環境與”no
      sie ”環境兩個選擇，再分別設計6-level 的音量選單，
      另一個方式是從目前的level 6 之上再增加level 7 or l
      evel 8以滿足客戶需求等、其他備註：請注意SN-920長期
      以來消費者抱怨的產品瑕疵，並在SN-1302 上加以改善…
      …電池與手機之間設計密合度、避免電池鬆動……加強系
      統穩定度：因顧客抱怨SN-920會莫名其妙地不能link，必
      須重新註冊才能回覆正常……電池建議採用EP-236的設計
      方式以便利與後續規劃的機種共用……手機的機構、外觀
      、硬體設計請考量必須與後續機種共用等，另原告所附本
      研發計畫卷第5 頁至285 頁所檢附之線路設計圖、電氣規
      格書、子機調整方式、母機測試步驟、軟體功能規格書、
      簡易操作說明、軟體功能整合測試計劃書、新產品移交清
      冊及樣品試作申請單等內容均屬SN-1258 產品之相關資料
      ，與本計劃無涉。
  11. 計畫11為例:產品名稱:SN-903 、產品類別：單線數位長
      距離無線電話（Rainier platform）、申請單位:G1 Tele
      com 產品企劃處、目標客戶:Self Storage,Small Retail
      er,Green house、預估市占率: 缺、申請日期:93 年5 月
      5 日、上市時間:94 年1 月、產品概念說明及主要賣點描
      述:SN-1302的延伸機種、主機與手機僅作軟體局部修改以
      支援Remote Base 等、產品外觀表現及色彩計劃：額外開
      模部分如何與SN-1302 區隔等、功能特性要求、其他備註
      :Remote base：MCU 延用2134等。
  12. 計畫12為例: 產品名稱:NL-3054MP PLUS ARIES （F ）、
      產品型號：SP-4602H（original as SR-436SI）、產品類
      別：Handset for 2.4G 4-line WPBX、申請單位: G1Prod
      uct Marketing 、目標客戶:Local distributor、預估市
      占率:N/A（niche market）、申請日期:92 年11月25日、
      上市時間:93 年7 月、產品概念說明及主要賣點描述: co
      st down 、Must be able to link to the original SR-
      436S base station等、產品外觀表現及色彩計劃、功能
      特性要求、其他備註等。
  13. 計畫13為例: 產品名稱:SN-1168AS、SN-4602AS 及SN-130
      2AS 、產品型號：WUB-8004、申請單位:31300、目標客戶
      : 缺、預估市占率: 缺、申請日期:93 年5 月31日、上市
      時間:2004 年4 月、產品概念說明及主要賣點描述:Low
      cost等、產品外觀表現及色彩計劃、功能特性要求及其他
      備註等、附有產品企劃書及相關軟體整合測試程序等。
  14. 計畫14為例: 產品型號:SP-4602H （original as SR-436
      SI）、產品類別：Handset for 2.4G 4-line WPBX、申請
      單位:G1 ProductMarketing、目標客戶:Local distribut
      or、預估市占率:N/A（niche market）、申請日期:92 年
      11月25日、上市時間:93 年7 月、預估銷售量: 每月000-
      0000支、產品概念說明及主要賣點描述: cost down、Must
      be able to link to the original SR-436S base stati
      on等、產品外觀表現及色彩計劃、功能特性要求及其他備
      註等。
  15. 計畫15為例: 產品名稱:SPC-362（WPC-3007）、產品型號
      :WPC-3007 、產品類別：（Atheros 5G）802.11 b/g WLA
      NCardBusAdaptor、申請單位:31101、目標客戶:OEM、預
      估市占率: 缺、申請日期:93 年4 月12日、上市時間:93
      年第2季、預估銷售量:每年80K、產品概念說明及主要賣
      點描述、產品外觀表現及色彩計劃、功能特性要求及其他
      備註等。
  16. 計畫16為例: 產品名稱:SR-7600、產品類別：WLL 、申請
      單位:Telecom產品企劃處、目標客戶:Telco,Carrier、預
      估市占率:10%、申請日期:92 年11月13日、上市時間:93
      年6 月移交、10月上市、產品概念說明及主要賣點描述:
      主要應用為針對鄉村偏遠地區、離島或無法拉線區域，提
      供無線傳輸、市場既有WLL產品主要有DECT、PHS、CDMA等
      技術，目標成本為美金70元等、產品外觀表現及色彩計劃
      ：為工業用outdoor產品，需要考慮防水、高低溫等惡劣
      環境，外觀主要為金屬或Die casting專業、堅固耐用及
      容易裝機為主要考量等、功能特性要求及其他備註說明等
      。
  17. 計畫17為例: 產品名稱:SUB-860（WUB-8004），並未提示
      產品開發申請書或需求單等，而依本專案之會議記錄主題
      所示，原告僅從事專案人力配置異動的研討，附有新產品
      企劃書、樣品試作申請單、軟體整合測試報告、SCH/BOM/
      PCB/ECR申請表及PCB試作/開模/修模通知書等。
  18. 計畫18為例: 產品名稱:WMP-3000 ，並未提示產品開發申
      請書或需求單等，而依本專案之新機種開放核准書所示（
      本計畫第26頁），發文單位為品保處品質工程課，發文日
      期93年3 月25日，送審單位：臺中廠，審查階段- 試作、
      審查標準：中國國家標準CNS&參考神腦標準，此機種開放
      量試，品保處意見：有關新機種WMP-3000 3PCS RD試作結
      果移交，審查結果如下：1.審查結果均合乎規格，判定合
      格。2.此新機種開放量試。另附有產品Phaseout Check L
      ist （此計畫第50頁），產品結束（停產）原因：由於In
      tersil Javeline 的導入，Frisbee 需求將大量減少，因
      此PM 決定停止此Project等語。
  19. 計畫19為例: 產品名稱:WUB-2002 （IPONE ），產品類別
      ：11b USB WLAN Dongle 、申請單位: 產品企劃部、目標
      市場：韓國、目標客戶: IP One and MMC、預估市占率:
      OEM case、申請日期:93年3月12日、上市時間:93年4月7
      日（Sample）、預估銷售量:93 年超過10K 、產品概念說
      明及主要賣點描述、產品外觀表現及色彩計劃、功能特性
      要求及其他備註等。
  20. 計畫20-29 為例: 不同產品名稱，僅提示Check List、產
      品規格書、SCH/BOM/PCB/ECR 申請表、PCB 試作/ 開模/
      修模通知書或應用工具說明書等，並未提示研發計畫或報
      告或產品開發申請書或需求單等，而依各專案之會議記錄
      主題所示，原告僅從事專案人力配置異動的研討、系統結
      構討論及測試結果討論等，另部分計畫附有樣品試作申請
      單及軟體架構說明書等。
      綜上，依原告提示新產品開發需求單上載之申請日期至產
      品開發完成上市時間，期間僅2 個月至6 個月不等，多係
      產品概念說明及主要賣點描述、外觀表現與色彩計劃及功
      能特性要求等，屬客製生產單之性質，原告所謂新產品研
      究計畫係屬依據市場客戶所要求之規格、圖面及樣品進行
      測試製模，或就其現有產品應客戶要求之規格進行修正補
      強或自行修正，係屬量產前之準備工作，屬例行性開發市
      場業務（改進式樣以符合客戶要求之客製化服務）尚無法
      證明確有從事研究發展之事實。又就原告提示各計畫中有
      關PCB 試作/ 開模通知書，會議紀錄為線路檢討及設計驗
      證計畫說明並修改BOM 流程，部分計畫附有年度SCH/BOM/
      PCB/ECR 申請表及PCB 試作/ 開模/ 修模通知書及應用工
      具說明書等，核屬既有產品試作開模之投入活動，非屬新
      產品或新技術適用投資抵減範疇。再者，原告從事活動係
      就其現有產品之規格進行修正補強或自行修正測試，開發
      期間甚短，屬量產前之準備工作，為例行性開發市場業務
      ，前揭計畫核無躍進性之創新高度，且申請單位非屬研發
      部門。另原告雖提示85-93 年間所研發之產品獲得國內外
      之獎項資料供核，惟查附件3-1之EN-280D 台灣精品獎，
      證書日期為91年1 月22日、附件3-2 之EN-/SN-430台灣精
      品獎，證書日期為91年1 月22日、附件3-3 之SN-458獲設
      計優良產品獎，證書日期載明為92年，則前開獎項與本（
      93）年度之研究發展計畫有何關連？又原告提及89年獲經
      濟部工業局「主導性新產品開發計劃案」之專案補助，證
      明原告之新產品經過層層嚴格之審查程序，可見原告為創
      立自有品牌所投入之研發人力及心血甚鉅等語，惟查該項
      專案補助與93年度29項研究計畫中之何項計畫有關聯？係
      依何項研發計畫所提出？其佐證資料均付之闕如。況且，
      原告亦未能提示研發流程圖、參與研究人員完整工時紀錄
      、研發專案項目列示領料及用料之有關紀錄等資料供核，
      揆諸首揭規定，原處分並無不合。見原告此部分之主張，
      核不足採。
（五）原告另主張：原告所有產品之提案均遵循該公司內部新產
      品開發流程（新產品開發設計作業規定，SI-SOP-MKG-008
      ）由產品行銷部（Product Marketing Department）針對
      產品概念及主要賣點，撰寫「新產品開發企畫書」，經由
      產品行銷部門最高主管審核後，透過「新產品開發需求單
      」，送業務部、經營管理部、研發部與總經理核准，故產
      品發展計畫之提案非研發單位應屬業界常態云云。惟按：
      「稅捐優惠」與稅法「量能課稅原則」之精神兩者本質相
      有牴觸，國家之所以給予企業研究發展費用之稅捐抵減優
      惠，實係為經濟上之長遠發展，而犧牲稅捐之公平性與中
      立性，給予研究發展之企業特殊優惠。而在現今自由經濟
      體制下，任何廠商欲在市場生存，皆須不斷在生產及行銷
      之效能上精進，如果把「研究發展」之定義放寬解釋，則
      任何效能上之努力，無一不可謂為「研究發展」，如此解
      釋之結果即會使上開法律「以犧牲量能課稅來促進未來經
      濟發展」之規範意旨為之落空，是以，上開行為時研發抵
      減辦法第2 條第1 項所稱之「研究新產品或新技術」、「
      改進生產技術」、「改進提供勞務技術」及「改善製程」
      等「研究發展」活動，都必須考慮其活動本身之「創新高
      度」，亦即必須對於「研究發展」作嚴格之解釋，將之限
      制在「具有高度前瞻性、風險性、開創性之活動」範圍內
      ，始不致造成「研發費用稅捐優惠減免」失去減免之必要
      性與公平性，以確立一個「既可符合促進產業升級條例所
      欲達成之經濟發展之政策目標，又不會過度犧牲稅捐公平
      性與中立性」之衡平。次按，促進產業升級條例之立法目
      的，旨在鼓勵國內企業對生產技術之進階研究與發展，以
      期對現有產品及生產技術作重大突破，達成產業升級，提
      升國際競爭力，促進經濟發展，業者研究與發展之支出自
      以針對己身產業升級所為者為限，始得適用該條例予以抵
      減。次查：原告仍無法就其主張本年度29項所謂新產品研
      究發展計畫之創新研發高度提出具體佐證資料，如取具專
      利權證書等，再加上原告所提示研發計畫內容多屬試作、
      量產階段、電氣測試及產品規格說明，業如前述，甚有部
      分開發需求單上直接載明屬OEM case（如計畫15及19）；
      又稅捐優惠係就依稅法一般規定已成立之稅捐債務，因優
      惠之特別規定而例外減免其稅負金額，屬於權利發生後之
      權利解消事由，則此等優惠構成要件事實之證明責任，不
      論從證據掌控或利益歸屬之觀點言之，均應由納稅義務人
      負擔證明責任。準此，系爭93年度原告支出是否有符合上
      述促進產業升級條例第6 條所定稅捐優惠要件事實，倘有
      不明，自應由其就此負客觀舉證之責。則本件原告既未能
      提示93年度具體之研究發展計畫及相關完整之研究紀錄或
      報告供勾稽查核，參按最高行政法院36年判字第16號判例
      意旨，足見原告此部分之張，亦無足採。
六、綜上所述，原告主張各節，均無可採，本件被告所為原處分
    不利原告部分，並無違誤，訴願決定予以維持，亦無不合。
    原告仍執前詞，訴請撤銷，為無理由，應予駁回。
七、本件事證已臻明確，原告聲請訊問證人陳俊呈，以資證明原
    告研究開發者是否屬於「新產品」之事實，本院核無必要；
    又兩造其餘攻擊防禦方法均與本件判決結果不生影響，故不
    逐一論述，併此敘明。
據上論結，本件原告之訴為無理由，爰依行政訴訟法第98條第1
項前段，判決如主文。
中    華    民    國    98   年    9     月     17    日
            臺北高等行政法院第一庭
                            審判長法  官  王立杰
                                  法  官  劉錫賢
                                  法  官  許麗華
上為正本係照原本作成。
如不服本判決，應於送達後20日內，向本院提出上訴狀並表明上
訴理由，如於本判決宣示後送達前提起上訴者，應於判決送達後
20日內補提上訴理由書（須按他造人數附繕本）。
中    華    民    國    98   年    9     月     18    日
                                  書記官  陳可欣


司法院資訊處製作；財團法人民間司法改革基金會備份。
